【裁判字號】    95,矚訴,1
【裁判日期】    950921
【裁判案由】    貪污治罪條例
【裁判全文】
臺灣基隆地方法院刑事判決               95年度矚訴字第1號
公  訴  人  臺灣基隆地方法院檢察署檢察官
被      告  壬○○
選任辯護人  陳明暉律師
            郭宣辰律師
被      告  戊○○
選任辯護人  王聖舜律師
            趙相文律師
被      告  庚○○
選任辯護人  蕭明哲律師
被      告  寅○○
選任辯護人  簡泰正律師
上列被告因違反貪污治罪條例案件，經檢察官提起公訴（95年度
偵字第274號、95年度偵字第1802號），本院判決如下：
    主  文
壬○○共同依據法令從事公務之人員，對於監督之事務，明知違
背法令，直接圖自己不法利益，因而獲得利益，處有期徒刑柒年
，褫奪公權捌年。
戊○○共同與依據法令從事公務之人員，對於監督之事務，明知
違背法令，直接圖自己不法利益，因而獲得利益，累犯，處有期
徒刑伍年，褫奪公權柒年。
庚○○共同與依據法令從事公務之人員，對於監督之事務，明知
違背法令，直接圖自己不法利益，因而獲得利益，處有期徒刑貳
年，褫奪公權年。緩刑伍年。
寅○○共同與依據法令從事公務之人員，對於監督之事務，明知
違背法令，直接圖自己不法利益，因而獲得利益，處有期徒刑貳
年捌月，褫奪公權伍年。
    事  實
一、戊○○（原名杜卻）前於民國83年間，因妨害投票罪，經法
    院判處有期徒刑1年6月，褫奪公權3年確定，於87年8月4 日
    入監服刑，於88年5月28日假釋出監，於89年1月6 日假釋期
    滿未經撤銷假釋，其未執行刑以已執行論而執行完畢。
二、壬○○係基隆市第14屆及第15屆市長，自90年12月20日起任
    職迄今，綜理基隆市政務，督導所屬機關及員工，並綜理、
    執行基隆市各項經費支出、使用，為依據法令從事於公務之
    人員。
三、公職人員利益衝突迴避法係經立法院三讀通過，並經總統於
    89年7 月12日以（89）華總一義字第8900170290號令公布施
    行之法律，依該法第1條第1項之規定「為促進廉能政治、端
    正政治風氣，建立公職人員利益衝突迴避之規範，有效遏阻
    貪污腐化暨不當利益輸送，特制定本法」。明顯可見公職人
    員利益衝突迴避法係專為防止公職人員貪瀆所制定之法律，
    如該法所規範之公職人員有違反該法所規定之事項，即有貪
    污治罪條例中所稱「違背法令」之情事。依公職人員利益衝
    突迴避法第2條及公職人員財產申報法第2條第1項第8款之規
    定，壬○○亦係應受公職人員利益衝突迴避法所規範之公職
    人員。又公職人員利益衝突迴避法第6條、第7條、第9 條分
    別規定「公職人員知有利益衝突者，應即自行迴避」、「公
    職人員不得假借職務上之權力、機會或方法，圖其本人或關
    係人之利益」、「公職人員或其關係人，不得與公職人員服
    務之機關或受其監督之機關為買賣、租賃、承攬等交易行為
    」。
四、緣戊○○於90年9月3日，與五豐化學工業股份有限公司（以
    下簡稱五豐公司）負責人丙○○簽訂股份轉讓契約，以新台
    幣（下同）9020萬元之價金，購買五豐公司全部股權，及該
    公司廠房所在之基隆市○○○路12號全部土地（含基隆市○○區○○段546、547、548、555、555-1、557等地號土地，
    含乙種工業用地3900多坪及保護區土地約4 公頃），伺機轉
    售牟利，戊○○契約簽訂後，先支付頭期款1000萬元，餘款
    約定於91年8 月31日付清，嗣因戊○○財力不足，無力支付
    尾款，亟欲尋求金主合夥，於91年8 月間，適聽聞基隆市政
    府公車處（以下簡稱公車處）編列1 億元預算欲興建公車處
    修理場，其中8500萬元為購地預算，1500萬元為興建廠房預
    算，即主動向公車處處長丑○○詢問採購案需用地之規格，
    請求會勘五豐公司土地，企圖將五豐公司土地售予公車處，
    並於91年8 月30日，與五豐公司負責人丙○○再簽訂股份轉
    讓補充協議書，約定尾款延至92年2 月28日付清，並支付遲
    延利息900萬元。嗣後公車處處長丑○○於91年9月25日，指
    派工程司子○○、行政室主任侯鎮台、行政室副主任乙○○
    等人及公車處、基隆市政府相關單位人員，會同戊○○至五
    豐公司廠房所在之基隆市○○○路12號土地（含基隆市○○
    區○○段546、547、548、555、555-1、557等地號土地）進
    行會勘。會勘後，戊○○因曾任基隆市議會副議長而與壬○○熟識，即向壬○○邀約共同投資購買五豐公司股權及土地
    ，渠等並商議由壬○○再找金主共同出資合夥。另一方面，
    公車處承辦本件採購案人員乙○○於會勘完畢後，製作「基
    隆市公共汽車管理處研擬取得明德二路十二號土地以遷建廠
    修車廠可行性評估報告」，附於91年10月14日基車行字第38
    76號函報請基隆市政府核可。壬○○獲呈上開函文暨可行性
    評估報告後，明知依照「機關指定地區採購房地產作業辦法
    」之規定，政府機關欲採購土地時，僅能指定「地區」辦理
    公開徵求，不得逕行指定特定「地點」採購，亦不顧財政局
    長呂瑞田簽註應使用低度利用土地、可行性評估報告應具備
    比較對象方屬客觀及應利用公有土地等意見，在與戊○○討
    論後，以黃筆在戊○○提供之地籍圖上圈註五豐公司位於後
    段地形陡峭，坡度超過30％甚至達60％，無獨立出入口、不
    適合公車進出之山坡地後，批示「以地籍圖黃色為基地，不
    得變更」，指定公車處購買其參與投資之特定地點，並批示
    「以公告地價（應為公告現值）加四成價購」暨「預算內1
    億元結算坪數」，將價格及用地面積加以限定，使採購人員
    喪失議價空間，再以91年10月29日基府財務壹字第09101007
    14號函覆公車處要求辦理。壬○○並多次施壓要求公車處處
    長丑○○儘速依其指示採購五豐公司土地，丑○○等公車處
    人員雖知五豐公司土地地形不完整、坡度陡峭、有高壓電塔
    及高壓線經過、且與主要道路間尚夾有交通部公路總局管理
    之畸零地、無獨立出入口、土地亦有可能毒物殘留，並不適
    合公車處使用，然迫於壬○○指示，丑○○仍施壓承辦人乙○○、侯鎮台等人配合，乙○○遂在公開徵選公告稿及修理
    場用地徵選須知中訂定「需座落七堵區○○○○道」等條件
    ，以排除其他競標廠商。戊○○亦依照壬○○批示地點，以
    上開採購土地預算計算出土地面積後，與五豐公司負責人丙○○商議，於91年12月24日將壬○○所圈註之地點自五豐公
    司土地中先行分割出地號分別為基隆市○○區○○段 555-2
    、547-2號，面積共計為4341平方公尺土地（以下簡稱Ａ 地
    ）。
五、91年底，壬○○邀集友人庚○○、寅○○共同投資五豐公司
    Ａ地，約定每人各出資1000萬元，並計畫將五豐公司土地中
    屬於坡度陡峭不易轉手開發之低價值部分之Ａ地先售予公車
    處，由壬○○負責利用市長職權施壓公車處人員採購，以公
    車處支付之購地款作為購買五豐公司全部股權及其他土地之
    尾款，再利用變更都市計畫方式，將上開土地都市計畫使用
    分區由乙種工業用地變更為中密度開發之住宅區，以此方式
    提高其土地價值後再轉手牟取暴利。壬○○明知依照公職人
    員利益衝突迴避法第6 條之規定，公職人員知有利益衝突者
    ，應即自行迴避；同法第7 條規定，公職人員不得假借職務
    上之權力、機會或方法，圖其本人之利益；同法第9 條規定
    ，公職人員或其關係人，不得與公職人員服務之機關或受其
    監督之機關為買賣等交易行為等規定，竟無視上開法律規範
    ，故意違反，仍與知悉其違法情節之戊○○、庚○○、寅○○等人，共同基於意圖為自己不法利益之犯意聯絡，共謀合
    資購買五豐公司土地，推由庚○○出面擔任購地地主，壬○○則利用市長職權指示公車處採購上開不符合公車處使用之
    土地，進而準備轉手朋分暴利。
六、92年3月6日，壬○○、庚○○、寅○○共同前往台北市○○○路○段9號7樓之2 「永然聯合法律事務所」，約定由戊○○與五豐公司負責人丙○○簽訂土地買賣契約書，買賣標的
    即為上述Ａ地，買賣價金4700萬元（3000萬元購地款，1700
    萬元土地增值稅），庚○○簽發基隆市第二信用合作社票號
    RA0000000號、面額1000萬元及票號RA0000000號、面額2000
    萬元之支票交付丙○○收執，並將丙○○交出之土地所有權
    狀、庚○○私章及身分證影本交給壬○○保管。訂約完成後
    翌日（即92年3月7日），壬○○自基隆市農會帳號00000000
    000000號帳戶內提領510 萬元，另自基隆市農會其子許志華
    帳號00000000000000號帳戶內提領790 萬元，共計1300萬元
    後，匯入庚○○於基隆市第二信用合作社所申設帳號為0000
    0000000000號帳戶（其中1000萬元做為購地款，另300 萬元
    則做為清償先前向庚○○借款之用），寅○○於92年3 月17
    日匯款300萬元計2次、4月17日匯款300萬元至庚○○於基隆
    市第二信用合作社所申設帳號為00000000000000號帳戶（寅
    ○○共計出資900萬元）。渠4人另推由戊○○於92年3 月10
    日，出面與丙○○簽訂股份轉讓補充協議書，於92年3 月21
    日，Ａ地即由壬○○委託代書柯國興、周惠珠辦理移轉登記
    至庚○○名下。
七、公車處於92年3 月27日辦理招標，因無人應標而流標，於92
    年4月11日2度辦理招標時，庚○○、寅○○乃依壬○○指示
    ，由登記之土地所有人庚○○以上述Ａ地前往投標，經資格
    審查合格，惟因現場會勘發現土地條件不符（「基地與道路
    間夾有畸零地，未直接臨接計畫道路」、「縱深不足」、「
    交通動線不佳」、「山坡地未開發完成」等諸多缺失），遂
    決議評定不予決標，公車處承辦人並簽請於92年5月1日17時
    辦理廢標事宜。壬○○得知上情後，竟於5月1日15時30分許
    公車處辦理廢標前，通知公車處長丑○○、行政室主任侯鎮
    台、工程司子○○及戊○○等人前往市長辦公室，怒斥公車
    處辦事不力，並斥責公車處人員不應對用地需求設定寬、深
    等限制，並裁示將採購案移由國宅局局長癸○○接辦。再於
    92年5 月10日，邀集庚○○、寅○○、癸○○等人前來市長
    官邸，指示癸○○採購五豐公司所有，其大門右側附近較為
    平坦，地號分別為基隆市○○區○○段 547、555、555-1，
    面積共計4336平方公尺之土地（以下簡稱Ｂ地）。癸○○遂
    將公車處用地需求中有關「土地寬度五十公尺以上，縱深六
    十公尺以上，適合建造修車廠房者」、「土地如有坡度，應
    開發完成，適合興建廠房」等限制予以刪除，另將「土地上
    如有建築物，得標廠商應負責予以拆除」變更為「土地上如
    有地上物，應負責予以拆除運棄或放棄」，而與當時尚未登
    記為土地所有人之庚○○辦理洽購，並於92年6 月25日，由
    庚○○與基隆市政府進行用地價購協商會議，庚○○並依壬○○之指示，在會中表示Ｂ地原有建物由五豐公司無償贈與
    基隆市政府（斯時，Ｂ地及其地上建物仍登記為五豐公司所
    有），以此方式解免壬○○等人拆除建物所需支出之費用，
    雙方更協議以購地預算8500萬元結算購買坪數，每平方公尺
    以公告現值加四成為上限。壬○○為使渠等4 人順利取得五
    豐公司全部股權，以取得五豐公司全部土地，於92年6 月間
    分別向友人劉連財借款1000萬元，透過友人曹加藤向陳玉斌
    借款1000 萬元，再由其秘書吳雅娜向台灣銀行購買面額257
    萬600元之支票，另透過其妻簡甄畇向友人高王玉英籌得200
    0萬元，向蔡清風籌得1000 萬元，籌足購買五豐公司全部股
    權之尾款5257萬600 元，壬○○將上開款項支付丙○○取得
    五豐公司所有股權後，於92年7 月25日將五豐公司董事長變
    更為庚○○，另將董事變更為其子媳張愷容、長女許旟之、
    監察人變更為其胞弟許榮宗。其後，庚○○、寅○○即依壬○○之指示，由庚○○以五豐公司負責人名義於92年7 月28
    日，以Ｂ地前往投標，並由癸○○以限制性招標方式與庚○○議價決標，惟監標之基隆市政府政風室人員許聿楷以本次
    招標未經公告程序及招標標的業已變更，適用限制性招標之
    採購程序有違法之虞為由簽註意見，國宅局始宣布廢標並辦
    理重新招標。
八、壬○○等人見無法順利得標，猶承前揭圖利之犯意，由壬○○指示柯國興於92年7 月30日，將上開先以庚○○名義購買
    之Ａ地與新購得五豐公司所有之Ｂ地辦理合併為同地段 547
    號土地，再於92年8月15日分割為547及547-3 地號土地，並
    預備將面積4341平方公尺之547-3 地號土地（以下簡稱Ｃ地
    ）作為指定出售予公車處之土地。癸○○遂於92年8 月間辦
    理公開徵求前，先與庚○○、寅○○等人商議以8499萬6780
    元作為採購價格，並以之作為底價，於92年9月4日，以限制
    性招標方式招標，庚○○、寅○○依壬○○指示，由庚○○
    以Ｃ地前往投標，並以8499萬6780元得標，且於同日會同市
    府審查委員會勘現場，並評選通過，翌（５）日庚○○即以
    五豐公司負責人名義與公車處簽訂買賣契約，使公車處採購
    不合其使用目的之土地，約定採購款總計8499萬6780元。壬○○、戊○○、寅○○、庚○○因而獲得違背法令與公車處
    簽約取得之買賣價金債權8499萬6780元之不法利益。
九、基隆市政府於92年9月5日與庚○○簽訂買賣契約後，旋依約
    於92年9月9 日將第1期購地款2549萬9034元匯入庚○○所申
    設，台灣銀行基隆分行帳號00000000000 號帳戶內，壬○○
    確認購地款匯入後，旋即要求庚○○於翌日將購地款中1000
    萬元轉帳至其於基隆市第二信用合作社七堵分社所申設帳號
    為00000000000 號帳戶內，另要求庚○○簽發以基隆市第二
    信用合作社為付款人、票號為RA0000000 號、面額1000萬元
    之無記名支票交壬○○兌領，餘款則由庚○○清償借款。嗣
    於92年9 月24日庚○○將上開Ｃ地所有權辦妥移轉登記後，
    基隆市政府旋依約將第2 期購地款2549萬9034元匯入庚○○
    上開帳戶內，壬○○確認購地款匯入後，旋再要求庚○○簽
    發票號RA0000000 號，面額1000萬元之無記名支票供其花用
    ，餘款則由庚○○分得1200萬，另由庚○○將300 萬匯入寅
    ○○所有華南銀行基隆分行、帳號為000000000000號帳戶內
    。壬○○、庚○○、寅○○因此更從渠等違法簽約取得之債
    權中，獲取5099萬8068元之具體財物。
十、嗣因基隆市議會發覺上開交易存有弊端而要求解約退款，壬○○見議會反對甚烈，獲利未如預期，遂決意先解約返還購
    地款平息爭議，待基隆市公車處返還上開土地後，再令庚○○、寅○○等退股，取回出售予公車處之土地。壬○○其意
    既定，遂於93年12月14日，以台灣銀行基隆分行票號FA0000
    000號、面額1700萬元及票號FA0000000號、面額1800萬元，
    共計3500萬元支票作為庚○○之退股金，於94年1月5日以五
    豐公司掛名董監事許旟之、張愷容、許榮宗等人名義與庚○○簽訂退股協議書，雙方約定由壬○○（利用許旟之等人名
    義）支付庚○○退股金3500萬元，並代為返還基隆市公車處
    已給付之購地款5099萬8068元，庚○○則應與公車處解約，
    將公車處返還之土地及五豐公司股權移交予壬○○（利用許
    旟之等人名義）指定之人，寅○○部分投資款則另由壬○○
    （利用許旟之等人名義）負責清償，壬○○將上開退股金支
    票交予庚○○後，再於94年3 月23日，自其以女兒許旟之名
    義在台灣銀行基隆分行申設之帳戶內匯款5099萬8068元至基
    隆市公車處帳戶作為購地解約款，並解除購地契約取消債權
    ，再將五豐公司負責人更名為其子許志華。
十一、案經法務部調查局基隆市調查站移送臺灣基隆地方法院檢察
    署檢察官暨該署檢察官自動檢舉後偵查終結提起公訴。
    理  由
壹、證據能力之說明：
一、按憲法第16條保障人民之訴訟權，就刑事被告而言，包含其
    在訴訟上應享有充分之防禦權，刑事被告詰問證人之權利，
    即屬該等權利之一，且屬憲法第8條第1項規定「非由法院依
    法定程序不得審問處罰」之正當法律程序所保障之權利；此
    等憲法上權利之制度性保障，有助於公平審判，及發見真實
    之實現，以達成刑事訴訟之目的，為確保被告對證人（含其
    他具證人適格之人）之詰問權，證人於審判中，應依人證之
    法定程序，到場具結陳述，並接受被告之詰問，其陳述始得
    作為認定被告犯罪事實之判斷依據，至於被告以外之人（含
    證人、共同被告等）於審判外之陳述，除客觀上不能受詰問
    者外，於審判中仍應依法踐行詰問程序（司法院大法官會議
    釋字第582 號解釋文及解釋理由書參照）；又法院就被告之
    案件對其他共同被告或與被告有共犯關係之人調查，均應依
    人證之調查程序傳喚該共同被告或共犯到場，命其立於證人
    之地位而為陳述，並通知被告，使被告有與之對質及詰問其
    現在與先前陳述之瑕疵的機會，以確保其對質詰問權，並藉
    以發現實體真實（最高法院94年度臺上字第1776號裁判意旨
    參照）；依上開司法院大法官會議解釋及最高法院裁判意旨
    ，法院如於共同被告以證人身分到庭陳述，訊問被告對於共
    同被告之審判外陳述有何意見，並准許被告對於共同被告當
    庭及先前陳述進行詰問，即已賦予被告對於共同被告之對質
    詰問機會，此時共同被告於審判外陳述之瑕疵，應已治癒，
    而具有證據能力。另按被告以外之人於審判外之陳述，經當
    事人於審判程序同意作為證據，法院審酌該言詞陳述或書面
    陳述作成時之情況認為適當者，亦得為證據；當事人、代理
    人或辯護人於法院調查證據時，知有第159條第1項不得為證
    據之情形，而未於言詞辯論終結前聲明異議者，視為有前項
    之同意，刑事訴訟法第159條之5第1、2項，亦定有明文。查
    本件被告庚○○於警詢、偵查中本於被告身分所為之陳述，
    雖屬於被告以外之人審判外之陳述，惟業經於審理中以證人
    身分到庭陳述，並經檢察官、被告壬○○、戊○○、寅○○
    之辯護人交互詰問（見本院95年7 月14日審理筆錄），已充
    分保障被告對於共同被告之對質詰問權，且經本院審酌該言
    詞陳述作成時之狀況亦無不適當之情形，是依前揭大法官會
    議解釋、最高法院裁判意旨及刑事訴訟法第159條之5之規定
    ，本件共同被告庚○○於警詢及偵查中之陳述，均有證據能
    力，先予敘明。
二、按被告以外之人於偵查中向檢察官所為之陳述，除顯有不可
    信之情況者外，得為證據，同法第159條之1第2 項亦有明定
    。經查，證人丑○○、黃啟祥、侯鎮臺、乙○○、癸○○、
    陳雅玲、呂瑞田、陳陽能、甲○○、歐秋霞、高菊貞、卯○○、柯國興、許清坤、黃美瓏、楊微妮、簡甄畇、許旟之、
    許志華、許榮宗、張愷容、吳雅娜、周文良、曾世村、張朝
    欉、王德釧、丙○○、李天山、李惠秋、李惠雲、李惠風、
    高王玉英、蔡榮義、蔡清風、曹加藤、劉連財、陳玉斌、周
    惠珠、鄭智介、黃斐旻、辰○○，均分別在偵查中以證人身
    分，並經具結而向檢察官所為之證述，俱未見檢察官有何違
    法取供而不具信用性之情事，且觀諸偵訊筆錄之記載形式，
    亦查無違反刑事訴訟法等顯不可信情節，辯護人雖就部分證
    人偵查中證詞為無證據能力之主張，然辯護人首未指出證人
    於偵查中所供，究竟有如何「顯不可信」情形，至辯護人又
    指證人於偵查中未經詰問云云，然依刑事訴訟法第 248條規
    定，檢察官訊問證人時，倘被告在場者，被告固得依法聲請
    檢察官准予詰問，惟檢察官倘認不適當，亦得予以拒絕，何
    況，本案上開證人於偵查中經檢察官訊問時，被告皆未在場
    ，是其自無從聲請檢察官准予詰問（檢察官亦可拒絕），從
    而，辯護人上開有關證人於偵查中證述無證據能力之主張，
    均無可採。故依刑事訴訟法第 159條之1第2項規定，得為證
    據。
三、按刑事訴訟法第159條之5規定「被告以外之人於審判外之陳
    述，雖不符前四條之規定，而經當事人於審判程序同意作為
    證據，法院審酌該言詞陳述或書面陳述作成時之情況，認為
    適當者，亦得為證據。當事人、代理人或辯護人於法院調查
    證據時，知有第一百五十九條第一項不得為證據之情形，而
    未於言詞辯論終結前聲明異議者，視為有前項之同意」。查
    就證人子○○、陳陽能、甲○○、歐秋霞、柯國興、許清坤
    、黃美瓏、楊微妮、許旟之、許志華、許榮宗、張愷容、吳
    雅娜、張朝欉、李天山、李惠秋、李惠雲、李惠風、高王玉
    英、蔡榮義、蔡清風、曹加藤、劉連財、陳玉斌、周惠珠、
    鄭智介、黃斐旻於調查站之證述，業據檢察官、被告及其辯
    護人於本院95年 6月20日之準備程序供明，就渠等之證據能
    力沒有意見，且經本院審酌該等證人於調查站作證情節、作
    證當時之外部環境、作證當時之陳述心理，認無不適當情形
    ，亦經審判長，逐一提示並告以上開證人之證詞要旨，被告
    及辯護人就此部分證據之證據能力均未聲明異議，從而依前
    開規定，子○○等29位證人於調查站作證之證詞，自有證據
    能力。
四、又按除法律另有規定外，實施刑事訴訟程序之公務員因違背
    法定程序取得之證據，其有無證據能力之認定，應審酌人權
    保障及公共利益之均衡維護，刑事訴訟法第158條之4有明文
    規定。查卷附之90年9月3日股份轉讓契約書、91年8 月30日
    股份轉讓補充協議書、遠期支票6張、91年9月25日會勘紀錄
    、91年10月14日公車處函送可行性評估報告、91年10月14日
    公車處函送可行性評估報告公文上之簽註意見、地籍圖影本
    、檢察官勘驗筆錄、基隆市地政事務所土地複丈成果圖、第
    1、2次分割地形位置圖、基隆市政府91年10月29日函、91年
    11月11日公車處函市政府有關用地計畫書、公開徵選公告及
    買賣契約書樣本等件、91年11月12日建設局公用課簽呈、91
    年11月27日市政府函同意備查上開公車處來文、91年11月26
    日公車處函、91年12月2 日建設局公用課簽報評審小組建議
    清冊、91年12月6 日市政府函同意備查建議清冊、91年12月
    18日（公文誤載發文日期91年11月18日）公車處函、91年12
    月19日建設局公用課簽會相關單位對公車處911218來函表示
    意見、92年1月8日市政府函、92年2 月10日公車處函、91年
    12月19日五豐公司送件至地政事務所辦理土地分割文件、92
    年3月6日五豐與戊○○之土地買賣契約書、五豐庚○○簽發
    之1000萬、2000萬支票之收據暨支票影本、92年3月7日土地
    增值稅繳款書、庚○○客戶存提明細、92年3月7日壬○○、
    許志華基隆市農會帳戶取款憑條、92年3月7日壬○○妻在基
    隆市農會匯款1300萬給庚○○之匯款申請書、92年3月7日庚○○在二信之跨行匯入匯款單、92年3 月10日五豐公司與戊○○簽立之股份轉讓補充協議、92年3月21日辦理547-2、55
    5-2 土地移轉至庚○○名下之土地登記申請書及地籍圖、92
    年3月21日公車處簽報用地評審小組成員清冊、92年3月24日
    建設局公用課簽報請公車處自行遴聘內部成員成立小組執行
    評審工作、92年3月4日招標公告、92年4月3日市政府函、92
    年4月2日招標公告、92年4月11日公車處開標紀錄、92年4月
    14日公車處簽請派員會勘得標者土地、92年4 月29日公車處
    用地審查會議紀錄、92年4 月29日公車處建請廢標簽辦單、
    92年5月1日17：00公車處廢標紀錄、92年5月2日公車處簽呈
    、92年5月2日公車處函、92年6月6日國宅局簽呈、92年6 月
    23日基隆市政府用地取得價購協商會議開會通知、92年6 月
    25日用地取得價購協商會議紀錄、92年6 月30日國宅局簽呈
    、92年7月3日用地現場會勘紀錄、92年6 月23日劉連財、陳
    玉斌、蔡榮義、高王玉英支出情形之存摺影本，台灣銀行支
    票影本5 張（附丙○○收據）、土銀基隆分行函（蔡榮義）
    、華銀七堵分行函（高王玉英）、基隆市第二信用合作社函
    （劉連財）、台灣銀行基隆分行函（吳雅娜）、台灣中小企
    銀基隆分行函（曹加藤）有關帳戶轉開台支之資料、92年 6
    月24日五豐公司同意書、代書收費明細、律師訂約手續費明
    細、92年6 月24日五豐公司與戊○○之股份轉讓補充協議書
    、92年7月25日五豐公司股東變更紀錄、92年7月基隆市政府
    核定底價表、92年7 月28日基隆市政府第三次限制性招標議
    價紀錄、92年7月29日送件之土地登記申請書2份（合併、分
    割）、92年8月18日國宅局簽呈及會核單、92年8月22日送件
    之土地登記申請書、92年9月4日基隆市政府核定底價表、92
    年9月4日公開甄選廠商評分表、92年9月4日15：00，基隆市
    政府議價紀錄、92年9月4日國宅局簽呈、92年9 月19日土地
    登記申請書、市政府付出兩期款之基隆市公庫專戶存款支票
    影本、庚○○匯款予壬○○之台灣銀行匯出匯款用紙、壬○○客戶存提明細表、陳玉斌與劉連財背書取款之支票影本、
    許旟之93年12月14日台灣銀行基隆分行取款憑條、93年12月
    14日台灣銀行本行支票申請書代收入傳票、93年12月14日周
    惠珠收受支票之收條、93年12月14日庚○○收受支票之收條
    、93年12月14日許旟之帳戶明細表、94年1月5日庚○○退股
    協議書、94年3 月23日公車處收款正式收據、台灣銀行代理
    公庫送款回單、94年3月23日許旟之帳戶明細、94年3月23日
    許旟之台灣銀行取款憑條、周惠珠代書收費明細、基隆市政
    府94年3 月11日基府都計壹字第0940025202號函、「擴大暨
    變更基隆市主要計畫通盤檢討案」專案小組第58次會議記錄
    、基隆市政府95年3月28日基府都計壹字第09500034228號函
    、基隆市政府94年4 月19日基府都計壹字第0940041154號函
    、「擴大暨變更基隆市主要計畫通盤檢討案」專案小組第62
    次會議記錄、基隆市政府94年10月19日基府都計壹字第0940
    119118號函、基隆市都市計畫委員會第336 次會議記錄等非
    供述證據，核其取得方式，均無公務員違背法令之情節，依
    上開法條規定，當然有證據能力。
五、關於92年5月1日15：30壬○○召集公車處及市府人員談話之
    錄音譯文，按刑事訴訟法上「證據排除原則」，係指將具有
    證據價值，或真實之證據因取得程序之違法，而予以排除之
    法則。而私人之錄音、錄影之行為所取得之證據，應受刑法
    第315條之1與通訊保障及監察法之規範，私人違反此規範所
    取得之證據，固應予排除。惟依通訊保障及監察法第29條第
    3 款之規定「監察者為通訊之一方或已得通訊之一方事先同
    意，而非出於不法目的者，不罰」，通訊之一方非出於不法
    目的之錄音，所取得之證據，即無證據排除原則之適用。本
    案侯鎮台側錄該次談話經過之錄音，該錄音帶係由談話之一
    方所錄製，其目的亦係為保護自己所用，並非不法，已無證
    據排除原則之適用。至於辯護人抗辯此係證人審判外陳述云
    云，實則，上開錄音帶乃物證之一種，至該錄音譯文則為該
    錄音帶錄製內容之顯現，是此並非證人於審判外之陳述，辯
    護人之主張亦無可取，是本件錄音帶及其譯文，有證據能力
    。
六、另本院審酌證人癸○○、乙○○、丑○○於調查站之供述證
    據，雖與審判中之供述證據有部分不符，惟其在司法警察官
    或司法警察調查中所為之陳述，並未抗辯其被強暴、脅迫、
    利誘、詐欺、疲勞訊問、違法羈押或其他不正方法取供，且
    與卷內相關事證相符，本院認其陳述具有較可信之特別狀況
    ，且為證明犯罪事實之存否所必要者，依刑事訴訟法第159
    條之2 規定，得為證據，其在檢察官偵查中向檢察官所為之
    陳述，均能遵守法律規定，不致違法取供，其可信性極高，
    並無顯有不可信之特別情況，依刑事訴訟法第159條之1 第2
    項之規定得為證據。
七、被告以外之人於審判外之言詞或書面陳述，除法律有規定者
    外，不得作為證據，刑事訴訟法第159條第1項定有明文。查
    證人丙○○、簡甄畇、辰○○、卯○○、黃啟祥、呂瑞田、
    高菊貞、陳雅玲、侯鎮台於調查站之調查筆錄，均係被告以
    外之人於審判外之言詞陳述，且辯護人就其證據能力有爭執
    ，又未經法院審理時經過交互詰問程序，自無證據能力。
貳、實體部分：
甲、被告壬○○、戊○○、庚○○、寅○○共同出資購買五豐公
    司土地之事實：
一、被告壬○○部分：
    訊據被告壬○○固坦承有於92年3月7日匯1300萬元至庚○○
    帳戶，另向友人借得5257萬 600元，支付五豐公司土地之尾
    款，庚○○退股及與公車處解約時，是伊拿出3500萬元退股
    金及5099萬8068元解約金等語；但矢口否認是五豐公司實際
    股東；辯稱：是被告戊○○向五豐公司購買股權及土地，後
    來因為無力繳付價金，才來找伊幫忙尋找買主，伊找被告庚○○投資，並借1000萬元給庚○○，另向他人借4000多萬元
    亦係轉借給戊○○支付土地尾款云云。惟查：
  (一)被告壬○○之供述：
    被告壬○○於95年1月3日調查站時供稱：庚○○以Ｃ地得標
    後，我有要求庚○○解除契約，我們另簽一份退股協議書，
    我們須支付庚○○3500萬元退股金，同時將五豐公司負責人
    變更為我兒子許志華，3500萬元是我向友人調借資金還庚○○，由我秘書吳雅娜代為購買台灣銀行支票支付給他，另外
    還給市府之解約金5099萬8068元也是我籌措後由許旟之帳戶
    中支付，本件採購案期間，五豐公司大小章、庚○○印章都
    由我保管等語（94年他字526號卷第253、254、256頁）；壬○○於95年1月4日檢察官偵訊時供稱：是我叫戊○○將土地
    登記在庚○○名下，後來土地合併分割是因為原本簽約的那
    塊地是坡地，不符公車處需求，所以才將庚○○買的地和五
    豐公司名下土地合併後，再分割給庚○○（即Ｃ地），讓他
    賣給公車處，是我指示代書去辦的，目的是協助庚○○順利
    賣地給公車處，代書辦理合併分割、過戶，都到我官邸找我
    用印等語（94年他字526號卷第274頁）。
  (二)被告戊○○之供述：
    被告戊○○於95年1月3日調查站時供稱：我向五豐公司購買
    股權（含土地），嗣因資金不足，請壬○○籌措資金及買主
    ，92年3 月10日簽股份轉讓補充協議書時，丙○○將過戶所
    有證件、包括公司大、小章交給我，但因我在買賣中僅出資
    1000萬元，其餘8000餘萬元都是壬○○籌措，所以，前開資
    料都轉交給壬○○保管，土地登記在庚○○名下，是壬○○
    的意思，92年3月6日由我與丙○○簽訂的土地買賣契約，實
    際買方是壬○○、庚○○、寅○○，92年3月6日土地移轉、
    分割等事，都是壬○○指示代書辦理等語（94 年他字第526
    號卷第229 頁）；於95年1月3日檢察官偵訊時供稱：壬○○
    沒有借我4000萬元等語（94年他字第526號卷第241頁）；於
    95年3 月17日檢察官偵訊時供稱：我並沒有向壬○○借錢，
    他付給丙○○的錢是買五豐公司土地的投資款等語（95年偵
    字第274號第4卷第79頁）。
  (三)被告庚○○之供述：
    被告庚○○於94年12月21日調查站時供稱：92年3月6日購買
    之五豐公司土地，價格為4700萬元（含1700萬元增值稅），
    壬○○出資1000萬元，匯到我帳戶，後來以Ｃ地以8499萬67
    80元得標，第一期款2549萬9034元匯到我帳戶後，先給壬○○2000萬元，第二期款2549萬9034元，又給壬○○1000萬元
    ，在本件購地案中，我都是聽從壬○○指示辦理等語（94年
    他字第526 號卷第15、17、19頁）；於94年12月21日檢察官
    偵訊時供稱：本件是第一次與壬○○合作投資，他出資1000
    萬元，第一、二期款下來時，壬○○拿3000萬元，因為他說
    賣地給公車處後，扣除成本剩下的3800萬元，他可以再利用
    等語（詳94年他字第526號卷第22、25頁）。
  (四)被告寅○○之供述：
    被告寅○○於95年1月3日調查站時供稱：是庚○○找我共同
    投資五豐公司土地，我知道有其他股東，但我不知道是誰等
    語（94年他字526號卷第199頁）；於95年1月3日檢察官偵訊
    時供稱：庚○○找我投資時，就是在和壬○○吃飯那段期間
    等語（94年他字526號卷第212頁）；於95年3 月16日調查站
    時供稱：91年底，我和庚○○去市長官邸時，壬○○曾對我
    們說籌錢來投資土地，隔一段時間再去時，壬○○叫我們準
    備1000萬元，還開車載我們去五豐公司看土地，94年1月5日
    以隱名股東身分簽署庚○○之退股協議書前，曾詢問見證人
    曾世村我投資的600 萬元如何拿回，他向我表示由乙方負責
    ，後來我遇到壬○○，他主動跟我提起我所投資的600 萬元
    ，他會在處分土地後連本帶利還我1000萬元等語（95年偵字
    第274號第4卷第57、59頁）；於95年3 月16日檢察官偵訊時
    供稱：91年底，庚○○帶我到市長官邸，壬○○叫我們二人
    籌錢，有機會賺錢，後來陸續見好幾次面，壬○○跟我們說
    要買五豐公司土地，我和庚○○還有開車去現場看，壬○○
    沒有對我們說到價格，一直到簽約時才知道，購買五豐公司
    土地就是要賣給公車處等語（95年偵字第274號第4卷第62、
    63頁）。
  (五)證人庚○○之證述：
    被告庚○○經本院依刑事訴訟法第287條之1第1 項「法院認
    為適當時，得依職權或當事人或辯護人之聲請，以裁定將共
    同被告之調查證據或辯論程序分離或合併。」、第2 項「前
    項情形，因共同被告之利害相反，而有保護被告權利之必要
    者，應分離調查證據或辯論。」規定，裁定將被告壬○○、
    戊○○、寅○○與庚○○之審判程序分離，由共同被告庚○○立於證人之地位，在具結後，接受檢察官、辯護人交互詰
    問時證述：被告壬○○邀伊與寅○○共同投資五豐公司土地
    ，92年3月6日在永然法律事務所，由戊○○與五豐公司負責
    人丙○○簽約，土地價金包括增值稅4700萬元，壬○○出資
    1000萬元、寅○○出資900 萬元，其餘由伊出資，簽約當天
    伊個人私章、身分證影本、簽約買受之土地所有權狀均交給
    壬○○保管，之後土地過戶、分割、合併等事，及五豐公司
    股東等人事安排，均係壬○○處理；壬○○提到投資的土地
    可賣給公車處獲利，因此伊與寅○○參與投標，經多次投標
    、開標、流標、廢標等過程，最後在92年9月4日以8499萬67
    80元得標，順利將五豐公司部分土地（Ｃ地）賣給公車處，
    第一期款2549萬9034元，壬○○分得2000萬元，第二期款25
    49萬9034元，壬○○分得1000萬元，嗣因市議會質疑本件購
    地案，壬○○要伊與公車處解約，並付伊3500萬元退股金及
    解約金5099萬8068元等語（本院卷第1卷95年7月14日審判筆
    錄）。
  (六)證人即被告壬○○之妻簡甄畇之證述：
    證人簡甄畇於95年1月3日檢察官偵查時證述：知道買五豐土
    地之事，因戊○○錢不夠，找壬○○幫忙，壬○○要伊參與
    投資，和戊○○共出資9000多萬元，戊○○出資1000多萬元
    ，其餘資金是伊自己及女兒集資，另再向友人借款，買地總
    價金都是壬○○和戊○○協商，伊只負責籌錢；和戊○○是
    合夥關係等語（94年他字第526號卷第159-161頁）。
  (七)證人劉連財之證述：
    證人劉連財於95年1月3日檢察官偵查時證稱：於92年6 月間
    ，壬○○向伊借款1000萬元，只說急用，沒說用途等語（94
    年他字第526號卷第51頁）。
  (八)證人高王玉英之證述：
    證人高王玉英於95年3 月28日調查站及檢察官偵查時均證稱
    ：於92年6 月23日申請2000萬元台灣銀行支票給簡甄畇，是
    簡甄畇向伊調錢等語（95年度偵字第274號第4卷第92、96頁
    ）。
  (九)證人曹加藤之證述：
    證人曹加藤於95年1月3日檢察官偵查時證述：壬○○親自打
    電話向伊借1000萬元表示要購買五豐公司土地，因伊錢不夠
    ，向陳玉斌借1000萬元給壬○○等語（94年他字第526 號卷
    第83-84頁）。
  (十)證人陳玉斌之證述：
    證人陳玉斌於95年1月3日檢察官偵查時證述：92年6 月23日
    匯1000萬元給曹加藤，曹加藤說是壬○○要借錢，拿壬○○
    農民銀行支票（票號FAZ0000000號）借款，92年9月4日壬○○支票拿回去，9月9日拿票號RA0000000 號1000萬元支票還
    錢，曹加藤說壬○○借錢要買土地等語（94年他字第526 號
    卷第63-64頁）。
  (十一)證人蔡榮義、蔡清風之證述：
    證人蔡榮義於95年3 月28日調查站及檢察官偵查時均證稱：
    確於92年6 月23日申請1000萬元台灣銀行支票給其父蔡清風
    等語；證人蔡清風於95年3 月28日調查站及檢察官偵查時均
    證稱：有借簡甄畇1000萬元，是開兒子蔡榮義之台灣銀行支
    票等語（95年偵字第274號第4卷第86、92、97頁）。
  (十二)證人即會計師辰○○之證述：
    證人辰○○於95年2月9日檢察官偵查時證述：五豐公司股東
    變更等事宜，是壬○○委託伊辦理，壬○○是因買五豐公司
    土地，才辦理股權轉讓事宜等語（95年偵字第274號第2卷第
    134、140、141頁）。
  (十三)證人即代書周惠珠之證述：
    證人周惠珠於95年1月3日檢察官偵查時證述：在永然法律事
    務所簽約時，壬○○、戊○○、庚○○都有在場辦理等語（
    94年他字第526號卷第59頁）；於95年1月3 日調查站調查時
    證稱：本件五豐公司土地過戶給庚○○，及4 次土地分割、
    合併都是伊辦理，在辦理土地所有權移轉時，在市長官邸由
    壬○○親自拿出五豐公司大小章及庚○○印章，並自行用印
    在移轉契約上，用印完又將印章收回。93年12月14日會同卯
    ○○至市政府向吳雅娜收取二張台灣銀行支票共3500萬元，
    於94年1月6日交給庚○○，做為退股金等語（94年他字第52
    6號卷第99-101頁）。
  (十四)證人即代書柯國興之證述：
    證人柯國興於95年1月3日檢察官偵查時證述：是壬○○打電
    話給伊，伊再指示周惠珠辦理，簽約時，壬○○和庚○○一
    起來的，後來五豐公司要賣給公車處的土地不適合，需要較
    平坦的土地，才辦理合併分割，是伊向壬○○報告此事，壬○○就要伊去辦合併、分割，庚○○及五豐公司的印章均在
    壬○○官邸等語；於95年2 月10日檢察官偵查時證述：五豐
    公司的土地是壬○○叫我去辦分割、合併等語（94年他字第
    526號卷第133-135頁、95年偵字第274號第3卷第100頁）。
  (十五)證人卯○○之證述：
    證人卯○○於95年1 月10日檢察官偵查時證述：壬○○親自
    跟我說柯國興來辦理本件五豐公司土地過戶、合併、分割時
    要儘速辦理；都是壬○○指示伊與柯國興辦理五豐公司土地
    過戶、合併、分割等事宜，在辦理過程中，庚○○有表示壬○○也是股東；退股協議書壬○○有親自看過，協議書上乙
    方實際人是壬○○，依協議書所示條件，壬○○就是合夥購
    買售予公車處之土地所有人等語；於95年2 月10日檢察官偵
    查時證述：我是在壬○○辦理五豐公司股權轉讓時，才確定
    壬○○就是五豐公司股東等語（95年偵字第274號第1卷第12
    4-126頁、同偵查卷第3卷第102頁）。
  (十六)證人吳雅娜之證述：
    證人吳雅娜於95年1月3日調查站及檢察官偵訊時均證稱：許
    旟之台灣帳戶由壬○○使用，帳戶及印章由伊保管；93年12
    月24日許旟之台銀帳戶支票3500萬，壬○○指示伊交給庚○○之女性委託人，94年 3月23日由許旟之台銀帳戶轉帳5099
    萬8068元至公車處帳戶，是五豐公司出售土地給公車處之解
    約金，另辦公桌內有五豐公司變更登記表，是壬○○拿給伊
    ，要伊交給卯○○，是要把董事長由庚○○變更為許志華（
    94年他字526號卷第177-182、194-196頁）；於95年5月16日
    檢察官偵訊時證稱：許志華拿2570萬 600元現金，要伊開台
    灣銀行支票把錢匯到五豐公司等語（94年偵字第274號第5卷
    第166-167、169頁），
  (十七)證人即被告壬○○之子許志華之證述：
    證人許志華於95年1月3日調查站及檢察官偵訊時均證稱：基
    隆市農會92年3月7日許志華取款憑條790 萬，不是其填寫、
    提領， 790萬是貸款而來，用途不明，因存摺、印章都在母
    親簡甄畇處。對於92年3月18、4月3日，支票共600萬元，投
    資五豐公司土地之事，不知情等語（94年他字第 526號卷第
    164 -166、171-174頁）。
  (十八)證人即被告壬○○之女許旟之之證述：
    證人許旟之於95年1月3日調查站及檢察官偵訊時均證稱：在
    台灣銀行有開戶，存摺及印章交給壬○○秘書吳雅娜，伊不
    了解帳戶內資金使用情形；知道自己是五豐公司董事，但未
    參與經營，是壬○○拿伊身分證、印章去辦的，五豐公司營
    運情形不清楚許旟之於95年1月3日偵查筆錄（94年他字第52
    6卷第86-90、93-96頁）。
  (十九)證人即被告壬○○之子媳張愷容之證述：
    證人張愷容於95年3 月10日調查站及檢察官偵訊時均證稱：
    有關登記為五豐公司董事之事，均是簡甄畇處理，對於五豐
    公司現況完全不清楚，並沒有實際入股等語（95年偵字第27
    4號第4卷第28、34頁）。
  (二十)證人即被告壬○○之弟許榮宗之證述：
    證人許榮宗於95年3 月10日調查站及檢察官偵訊時均證稱：
    只是五豐公司掛名監察人，未出資，對公司經營不了解等語
    （95年偵字第274號第4卷第24、25、34頁）。
  證人丙○○之證述：
    證人丙○○於95年4 月17日檢察官偵查時之證稱：最後一次
    付尾款時，壬○○有在場，並直接將五豐公司印章取走等語
    （95年偵字第274號第4卷第119、120頁）
  書證：
    1.92年3月7日壬○○、許志華基隆市農會帳戶取款憑條、92
      年3月7日壬○○妻在基隆市農會匯款1300萬給庚○○之匯
      款申請書、92年3月7日庚○○在二信之跨行匯入匯款單（
      93年他字第213卷第28-31頁）、92年6 月23日劉連財（94
      年他字第526號卷第55、56頁）、陳玉斌（94年他字第526
      號卷第66、67頁）、蔡榮義（95年偵字第274號第4卷第16
      7頁）、高王玉英（95年偵字第274號第4卷第169頁）支出
      情形之存摺影本，台灣銀行支票影本5 張（附丙○○收據
      ）（95年偵字第274號第3卷第86、87頁）、土銀基隆分行
      函（蔡榮義）、華銀七堵分行函（高王玉英）、基隆市第
      二信用合作社函（劉連財）、台灣銀行基隆分行函（吳雅
      娜）、台灣中小企銀基隆分行函（曹加藤）有關帳戶轉開
      台支之資料（調查卷第111-121 頁）、庚○○客戶存提明
      細（93年他字第213號卷第27 頁）。以上書證足認被告壬○○自行出資及向友人借款購買五豐公司土地之事實。
    2.91年12月19日五豐公司送件至地政事務所辦理土地分割（
      547地號分出547-2、555地號分出555-2）（調查卷第35-3
      9頁）、92年7月25日五豐公司股東變更紀錄（即經濟部中
      部辦公室書函）（調查卷第81-91頁）、92年7月29日送件
      之土地登記申請書～合併（調查卷第48-59頁）、92年7月
      29日送件之土地登記申請書～分割（調查卷第60-65 頁）
      、92年8 月22日送件之土地登記申請書（將原分割後屬五
      豐公司與庚○○共有之547、547-3土地全部移轉為五豐公
      司所有）（調查卷第66-74頁）、周惠珠代書收費明細（
      將Ｃ地過戶回五豐公司）（94年他字第526號卷第125、12
      6 頁）。以上書證足認被告壬○○指示代書辦理五豐公司
      土地過戶、合併、分割等，指示會計師辦理五豐公司股權
      變更之事實。
    3.市政府付出兩期款之基隆市公庫專戶存款支票影本。庚○○匯款予壬○○之台灣銀行匯出匯款用紙、壬○○客戶存
      提明細表、陳玉斌與劉連財背書取款之支票影本（調查卷
      第103-110 頁）。以上書證足認五豐公司將Ｃ地賣給公車
      處後，庚○○取得第一、二期款各2549萬9034元後，匯款
      1000萬元至壬○○帳戶，另開二張各1000萬元之支票給壬○○，壬○○再清償向陳玉斌、劉連財之借款。
    4.許旟之93年12月14日台灣銀行基隆分行取款憑條、93年12
      月14日台灣銀行本行支票申請書代收入傳票（提3500萬元
      ，分為台支兩張各1700萬元、1800萬元）（94年他字第52
      6號卷第184、185 頁）、93年12月14日周惠珠收受上開支
      票之收條（94年他字第526號卷第121頁）、93年12月14日
      庚○○收受上開支票之收條（94年他字第526 號卷第42頁
      ）、93年12月14日許旟之帳戶明細表（94年他字第526 號
      卷第91頁）、94年1月5日庚○○退股協議書（94年他字第
      526號卷第40、41頁）、94年3月23日公車處收款正式收據
      、台灣銀行代理公庫送款回單、94年3 月23日許旟之帳戶
      明細、94年3月23日許旟之台灣銀行取款憑條（5099萬806
      8元）（調查卷第124-127頁）。以上書證足認被告壬○○
      支付3500萬元之退股金給庚○○，並給付公車處5099萬80
      68元解約金。
  依上開各被告供述，證人證述，卷附書證，參互以觀，可見
    被告壬○○確有出資6257萬600 元，購買五豐公司股權及土
    地，並操控五豐公司土地過戶、合併、分割、股權變更、公
    司人事等事宜，在五豐公司將所有之Ｃ地賣給公車處，公車
    處支付第一、二期款共5099萬8068元予庚○○時，亦自其中
    取得3000萬元之買賣價金，嗣後庚○○退股並與公車處解約
    ，亦係由被告壬○○提出3500萬元之退股金予庚○○、5099
    萬8068元解約金予公車處，並承諾給予被告寅○○退股金，
    足證被告壬○○確是五豐公司實際股東及地主。
  雖被告壬○○辯稱：1000萬元是借庚○○，4000萬元是借戊○○等語，惟此部分辯解，均遭被告庚○○、戊○○所否認
    ，且被告自承此借貸無借據或任何擔保品，而被告壬○○所
    稱借給庚○○、戊○○之高額借貸，又分別係向農會或友人
    週借而來，竟未收取利息而自負被告庚○○、戊○○倒債風
    險及農會利息，所辯借貸情節顯與常情不合，自屬卸責之詞
    ，不足採信。
二、被告戊○○部分：
    訊據被告戊○○固坦承於90年9月3日與五豐公司負責人丙○○簽訂股份轉讓契約，購買五豐公司股權（含土地），並支
    付1000萬元買賣價金，及900 萬元遲延利息，又分別與丙○○簽訂股份轉讓補充協議書、土地買賣契約書；但矢口否認
    是五豐公司實際股東；辯稱：於90年9月3日以9020萬元之價
    金，與五豐公司負責人丙○○簽訂股權轉讓契約，購買五豐
    公司之股權及土地，並於簽約時交付1000萬元之價金，嗣因
    資金有困難，在付了900 萬元遲延利息並與丙○○簽訂股份
    轉讓補充協議書，將契約延展至92年2 月28日履約，同時亦
    將契約讓渡給庚○○，之後即喪失對五豐公司之任何權利云
    云。惟查：
  (一)被告壬○○之供述：
    被告壬○○於95年1月3日調查站時供稱：92年3月6日我是應
    戊○○之要求，去律師事務所了解情形，買方是戊○○，卻
    登記在庚○○名下之原因為雖訂金是戊○○支付的，但因是
    我推薦庚○○去投資，所以我告訴戊○○，庚○○投資你，
    你應該把名字登記庚○○名下，於92年7 月將五豐公司變更
    負責人為庚○○，也是擔心戊○○把庚○○投資的款項吃掉
    ，才建議戊○○將五豐公司負責人變更為庚○○，戊○○也
    同意等語（94年他字526號卷第251、252頁）；於95年 1月4
    日檢察官偵訊時供稱：戊○○因付不出向五豐公司購買股權
    及土地的尾款，要向我借錢，我沒錢，他就請我幫他找股東
    ，92年3月6日到律師事務所簽約是戊○○約我去的等語（94
    年他字526號卷第272頁）。
  (二)被告戊○○之供述：
    被告戊○○於95年1月3日調查站時供稱：在本案我雖然沒主
    導權，但我有投資等語（94年他字第526號卷第231頁）；於
    95年3 月17日檢察官偵訊時供稱：我對五豐公司的權利，在
    合約上沒有存在，但他有說土地處分後，會與我結算，不會
    讓我虧太多錢等語（95年偵字第274號第4卷第78頁）。
  (三)證人庚○○之證述：
    證人庚○○於95年7 月14日本院審理時證稱：在本件購地案
    中，見過戊○○3、4次，第1次是92年3月6 日在律師事務所
    簽約時，第2次是在五豐公司看到他，第3次是卯○○約談退
    股時，有見到戊○○等語（本院95年7月14日審判筆錄）。
  (四)證人丙○○之證述：
    證人丙○○於95年4 月17日檢察官偵查時之證稱：股東名冊
    上沒戊○○名字，他說因是幕後股東，名冊上是名義股東；
    91年11月是戊○○要求分割土地，分割方法是依據戊○○畫
    的圖等語（95年偵字第274號卷第4卷第120、121頁）。
  (五)證人即公車處處長丑○○之證述：
    證人丑○○於95年1月4日檢察官偵訊時證稱：戊○○主動詢
    問公車處購地案之相關資料，並表示五豐公司有部分土地適
    合公車處使用等語（94年他字第526號卷第350頁）。
  (六)證人即公車處行政室主任侯鎮台之證述：
    證人侯鎮台於95年1月4日檢察官偵訊時證稱：非正式會勘五
    豐土地前，戊○○均在場並全程介紹土地，92年1、2月間，
    伊帶招標資料至財政局長呂瑞田辦公室時，戊○○有在現場
    ，並看招標資料，認為招標須知對土地限制太多，要求修改
    等語（94年他字第526號卷第307、308頁）；於95年2月7 日
    檢察官偵訊時證稱：會勘五豐公司土地時，戊○○在場，並
    一直強調土地很適合公車處使用，92年5月1日下午廢標前在
    市長辦公室，壬○○指責公車處處理不當時，戊○○有在場
    ，並向壬○○表示五豐公司土地可以使用等語（95年偵字第
    274號第2卷第113頁）；於95年3月9 日檢察官偵訊時證稱：
    第2 次招標前在討論土地規格時，戊○○在場，並修改招標
    資料，將原定規格寬55米，深65米，改成寬50米，深60米以
    上等語（95年偵字第274號第4卷第17、18頁）。
  (七)證人即公車處人員乙○○之證述：
    證人乙○○於95年1月4日檢察官偵訊時證稱：黃耀軒說戊○○有地，叫伊去看，看了3、4次，只有1次做紀錄，即91年9
    月25日會勘那次，戊○○在現場，事後在準備招標資料時，
    被市政府及處長退過很多次公文，未說明退回原因，丑○○
    只是用台語說要給戊○○方便等語（94年他字526號卷第328
    -330頁）。
  (八)證人即財政局局長呂瑞田之證述：
    證人呂瑞田於95年5 月16日檢察官偵訊時證稱：戊○○在公
    車處提出評估報告是否合乎變產置產計劃時有在場，並場表
    示是五豐公司土地所有人等語（95年偵字274號第5 卷第182
    頁）。
  (九)證人癸○○之證述：
    證人癸○○於95年1月4日於調查站時證稱：奉市長壬○○指
    示勘查公車處用地時，除庚○○在場外，寅○○、戊○○大
    多也在場等語（94年他字第526號卷第370頁）。
  (十)證人即永然法律事務所律師黃斐旻之證述：
    證人黃斐旻於95年1月4日檢察官偵訊時證稱：90年9月3日及
    92年3月6日，均是戊○○在永然法律事務所與五豐公司負責
    人丙○○簽約等語（94年他字526號卷第290頁）。
  (十一)書證：
    90年9月3日股份轉讓契約書（95年偵字第274號第3卷第26-3
    1頁）、91年8月30日股份轉讓補充協議書（95年偵字第 274
    號第3卷第65-69頁）、遠期支票6張（95年偵字第274 號第3
    卷第82-85頁）、92年3月6 日五豐與戊○○之土地買賣契約
    書（94年他字第526號卷第33-37頁）、92年6 月24日五豐公
    司與戊○○之股份轉讓補充協議書（94年他字第526號卷第1
    22-124頁）。以上書證足認被告戊○○購買五豐公司股權及
    土地之事實。
  (十二)依上開各被告供述，證人證述，相關書證，參互以觀，可見
    本件購買五豐公司股權及土地之事，被告戊○○有出資1000
    萬元，因資金不足，另找人投資，但仍屬出資人之一，並參
    與會勘現場，及市府有關購地案之會議，堪信被告戊○○為
    共有人甚明。
三、被告寅○○部分：
    訊據被告寅○○固坦承出資900 萬元與庚○○合夥購買五豐
    公司土地，但矢口否認是五豐公司實際股東，辯稱：伊僅係
    單純投資在庚○○名下，對投資詳情不清楚云云。惟查：
  (一)被告壬○○之供述：
    被告壬○○於95年1月3日調查站時供稱：庚○○退股後，由
    我負責償還寅○○投資之部分，我答應給寅○○1000萬元等
    語（94年他字526號卷第255頁）
  (二)被告庚○○之供述：
    被告庚○○於94年12月21日調查站時證稱：91年底，壬○○
    找伊和寅○○去官邸，邀渠2人投資2000萬元購買土地，2人
    同意後即開始籌資，92年3月6日渠2 人與壬○○一起至台北
    永然法律事務所簽約，契約是由戊○○代表買方簽約，買賣
    價金含土地增值稅共4700萬元，寅○○出資900 萬元，壬○○原安排寅○○擔任五豐公司負責人，後不知何故，登記伊
    為負責人，92年4 月間，寅○○帶著填寫完成之公車處購地
    案的投標文件約伊一起去投標等語（詳94年他字第526 號卷
    第14-19 頁）；於同日檢察官偵訊時證稱：在本件投資土地
    案中，伊負責當地主出面與市府洽商，寅○○負責投標事宜
    ，壬○○負責市府內部協調，第1 次投標及議價之金額是寅
    ○○決定，第1 次投標完後，壬○○還罵寅○○為何標價寫
    那麼低，本件購地案有伊、壬○○、寅○○及戊○○參與等
    語（詳94年他字第526號卷第22-30頁）。
  (三)被告寅○○之供述：
    被告寅○○於於95年3 月16日調查站時供稱：我因資金不夠
    只答應出600萬元，先後於92年3月18日分二次各匯300 萬元
    去庚○○帳戶，後來92年4月庚○○又來找我，我再匯300萬
    元給他，壬○○曾開車載我們去五豐公司看土地，庚○○曾
    告訴我未來公車處會遷移至五豐公司這塊土地上，可以在短
    時間內轉手賣給市府獲利，92年4 月間，我上網將公車處招
    標公告列印下來，並到市府買標單，因庚○○沒有投標工程
    之經驗，所以由我填寫參標文件，92年3月6日簽約時有在場
    ，在辦理採購案期間，我和庚○○多次到官邸及市長室談採
    購案，92年9月4日國宅局採限制性招標，該標單也是我製作
    ，價格是我和庚○○在開標前，和癸○○討論的結果，在本
    件投資案中，我們沒有具體談到利潤如何分配等語（95年偵
    字第274號第4卷第57、58頁）。
  (四)證人庚○○之證述：
    證人庚○○於本院95年7 月14日審理時證稱：與壬○○、寅
    ○○共同投資五豐公司土地，寅○○出資900 萬元，負責投
    標部分，有時也會去勘查地形，約定出資比例時，寅○○有
    在場，知道本件購地細節，公車處相關招標情形，是寅○○
    上網去看的，92年5月1日廢標前，伊和寅○○有去官邸參加
    市府會議，廢標後，伊和寅○○再去官邸，壬○○表示改以
    五豐公司大門右側土地賣給公車處，92年7月28日第2次去投
    標時，價格是癸○○和寅○○算好後告訴伊的，但因違反政
    府採購法而未得標，92年9月4日第3 次去投標的價格也是癸○○和寅○○在寅○○辦公室研究出來的，在本件採購案期
    間，伊和寅○○經常進出官邸，壬○○有告知伊和寅○○，
    公車處有購地預算，可以將向五豐公司購買的土地賣給公車
    處，投標的文件、內容，都是寅○○在處理等語（本院95年
    7月14日審判筆錄）。
  (五)證人癸○○之證述：
    證人癸○○於95年1月4日於調查站時證稱：奉市長壬○○指
    示勘查公車處用地時，除庚○○在場外，寅○○、戊○○大
    多也在場，開會通知等公函是請寅○○代轉給庚○○，於同
    日檢察官偵訊時證稱：因為本件購地案，才經由壬○○之介
    紹認識寅○○和庚○○，多次去官邸時，寅○○、庚○○均
    在場，會勘時寅○○也在場，92年6 月25日議價會議通知函
    是交給寅○○代轉庚○○等語（94年他字第526號卷第370、
    378-380頁）；於95年1月24日調查站時證稱：92年5 月10日
    ，市長找伊去官邸，寅○○有在場，隔數日再到官邸時，寅
    ○○仍在場，92年9月4日所定底價8499萬6780元，是在92年
    8 月間準備上網公開招標期間與庚○○、寅○○共同協商出
    來的價格，協商次數約2、3次等語（95年偵字第274號第2卷
    第12-15頁）；於同日檢官偵訊時證稱：92年5月10日、5 月
    中旬某日，去官邸討論採購案時，寅○○均在場，去現場勘
    查地形時，寅○○也在場，92年9月4日投標前，有去寅○○
    辦公室依照公告現值計算並協商出底價等語（95年偵字第27
    4號第2卷第17-23頁）；於95年2月10日檢察官偵訊時證稱：
    92年5 月10日在官邸，壬○○指示買五豐公司大門右側土地
    時，寅○○、庚○○均在場，92年9月4日投標前是在寅○○
    辦公室內協商出底價等語（95年偵字第274號第2卷第147-15
    4頁）；於本院95年7月21日審理時證稱：92年5 月10日在市
    長找伊去官邸時，寅○○、庚○○均在場，在92年9月4日投
    標前，有先和寅○○、庚○○商討土地價格，當時庚○○只
    願降一點，伊就依照公告現值加四成再低一點訂出底價等語
    （本院95年7月21日審判筆錄）。
  (六)書證：
    退股協議書（94年他字第526號卷第40、41 頁）。足認被告
    寅○○與庚○○、壬○○是合夥關係，非單純投資，此可由
    被告寅○○之退股金是由乙方（非甲方庚○○）負責支出可
    證。
  (七)依上開各被告供述，證人證述，相關書證，參互以觀，可見
    被告寅○○不單出資900 萬元，亦參與投標、會勘現場、協
    商價格等事宜，顯非單純出資而已，被告寅○○亦是本件土
    地共有人之一，至為灼然。
四、被告庚○○部分：
  (一)被告庚○○自白事實欄所載全部犯罪事實。
  (二)書證：
    五豐公司負責人丙○○收到庚○○之1000萬、2000萬支票之
    收據暨支票影本（94年他字第526號卷第38 頁）、92年3月7
    日土地增值稅繳款書（94年他字第526 號卷第39頁）、庚○○客戶存提明細（93年他字第213 號卷第27頁）、92年3月7
    日壬○○、許志華基隆市農會帳戶取款憑條、92年3月7日壬○○之妻簡甄畇在基隆市農會匯款1300萬給庚○○之匯款申
    請書、92年3月7日庚○○在二信之跨行匯入匯款單（93年他
    字第213卷第28-31頁）、92年3 月10日五豐公司與戊○○簽
    立之股份轉讓補充協議書（95年偵字第274 號第3卷第21-25
    頁）、92年3 月21日辦理547-2、555-2土地移轉至庚○○名
    下之土地登記申請書及地籍圖（調查卷第40-47 頁）、市政
    府付出兩期款之基隆市公庫專戶存款支票影本、庚○○匯款
    予壬○○之台灣銀行匯出匯款用紙、壬○○客戶存提明細表
    （調查卷第103-110 頁）、許旟之93年12月14日台灣銀行基
    隆分行取款憑條、93年12月14日台灣銀行本行支票申請書代
    收入傳票（提3500萬元，分為台支2 張各1700萬元、1800萬
    元）（94年他字第526 號卷第184、185頁）、93年12月14日
    周惠珠收受上開支票之收條（94年他字第526號卷第121頁）
    、93年12月14日庚○○收受上開支票之收條（94年他字第52
    6 號卷第42頁）、93年12月14日許旟之帳戶明細表（94年他
    字第526 號卷第91頁）、94年1月5日庚○○退股協議書（94
    年他字第526號卷第40、41頁）。
  (三)綜上，足認被告庚○○出資2800萬元購買五豐公司土地及股
    權。
五、綜上事證，被告壬○○、戊○○、庚○○、寅○○確係本件
    五豐公司土地之所有人 。
乙、被告壬○○故意違背公職人員利益衝突迴避法第6條、第7條
    、第9 條，與知悉其違法情節之戊○○、庚○○、寅○○共
    同圖自己不法利益之事實：
一、訊據被告壬○○、戊○○、寅○○均矢口否認有違反公職人
    員利益衝突迴避法圖利之犯行，被告壬○○辯稱：非五豐公
    司土地所有人，與被告庚○○亦非合夥關係，並未施壓市府
    承辦本件購地案人員，嗣後雖由五豐公司得標，與公車處簽
    約，然伊並未圖利自己或他人云云，被告壬○○選任辯護人
    則為被告辯稱：縱認被告壬○○有「合資」購買五豐公司土
    地或股權，並將土地出售予公車處，而有違反公職人員利益
    衝突迴避法所規定之情事，惟僅構成同法第14、15條之規定
    ，科以行政罰鍰而已，因被告就本件採購案所為之指示，及
    其採購過程均未違反政府採購法：(1)就Ａ地部分：該Ａ地之
    採購，雖經被告庚○○於92年4月11日公車處第2次招標時前
    往投標並經資格審查合格，但於92年4 月29日會勘因評審小
    組認土地有缺失，且與公車處用地需求不符，而不予決標，
    按貪污治罪條例第6條第1項第4 款之罪，並無處罰未遂犯，
    因此，不論被告就Ａ地採購有無違法指示或違反政府採購法
    之規定，均不構成犯罪；(2)就Ｂ地部分：五豐公司大門右側
    平坦之Ｂ地，先經庚○○於92年6 月25日與市府進行用地價
    購協商會議，再於92年7 月25日以Ｂ地前往投標，經癸○○
    以限制性招標方式決標，但因政風室人員認程序有違法之虞
    為由簽註意見，國宅局即宣布不予決標並重新辦理招標，按
    貪污治罪條例第6條第1項第4 款之罪，並無處罰未遂犯，因
    此，不論被告就Ｂ地採購有無違法指示或違反政府採購法之
    規定，均不構成犯罪；(3)就Ｃ地部分：國宅局就其代辦公車
    處置修理廠遷建用地採購案，以「本案因公車處業務需要，
    指定地區購置修理廠遷建用地，依政府採購法第22條第1 項
    第11款規定，採限制性招標」，並於92年8 月21日上網公告
    ，公告日期自92年8月25日至92年9月4日，並載明其為第1次
    限制性招標及預算金額為8500萬元，92年9月4日上午辦理資
    格審查，僅有庚○○一家廠商以Ｃ地前往投標，經審查委員
    評定符合修車廠用地需求，於下午3 時辦理議價，經庚○○
    以8499萬6780元得標，觀其招標、開標、決標、議價等過程
    ，均符合政府採購法立法目的之公平、公開原則，並無違法
    可言；(4)上開Ａ、Ｂ、Ｃ地之採購程序，係各自獨立存在，
    因公車處自行承辦之Ａ地採購案因廢標而不成立後，該Ａ地
    採購程序亦因而終結，由國宅局接辦後之Ｂ地採購案係另一
    採購程序，Ｂ地採購案嗣因不予決標後終結，Ｃ地採購案又
    係重新辦理招標之採購程序，因此，Ｃ地採購案是否合法，
    應就該採購程序是否符合政府採購法相關法令定之，與Ａ、
    Ｂ地採購案是否合法無關，亦與被告就Ａ、Ｂ地採購案有無
    「違法指示」無關等語。被告戊○○辯稱：伊於92年2 月28
    日即退出五豐公司買賣股權及土地之事，之後公車處購地案
    ，伊均未參與云云。被告寅○○辯稱：伊只是單純投資在庚○○名下，對整個公車處購地案過程完全不清楚云云。
二、惟查：
  (一)被告戊○○於90年9月3日，與五豐公司負責人丙○○簽訂股
    份轉讓契約，購買五豐公司全部股權，及該公司廠房所在之
    基隆市○○○路12號全部土地，伺機販售，適聽聞公車處編
    列8500萬元為購地預算，即主動向公車處處長丑○○詢問採
    購案需用地之規格，請求會勘五豐公司土地，企圖將五豐公
    司土地售予公車處，嗣後公車處處長丑○○於91年9 月25日
    ，指派工程司子○○、行政室副主任乙○○、侯鎮台等人及
    公車處、基隆市政府相關單位人員，會同戊○○至五豐公司
    廠房所在之基隆市○○○路12號土地（含基隆市○○區○○
    段546、547、548、555、555之1、557 等地號土地）進行會
    勘，乙○○於會勘完畢後，製作「基隆市公共汽車管理處研
    擬取得明德二路十二號土地以遷建廠修車廠可行性評估報告
    」，附於91年10月14日基車行字第3876號函報請基隆市政府
    核可。被告壬○○獲呈上開函文暨可行性評估報告後，以91
    年10月29日基府財務壹字第0910100714號函覆公車處要求辦
    理。戊○○以上開採購土地預算計算出土地面積後，與五豐
    公司負責人丙○○商議，於91年12月24日將五豐公司土地中
    先行分割出地號分別為基隆市○○區○○段555之2、547之2
    號，面積共計為4341平方公尺土地即Ａ地。92年3月6日，壬○○、庚○○、寅○○前往「永然聯合法律事務所」，由戊○○與五豐公司負責人丙○○簽訂土地買賣契約書，買賣標
    的即為上述Ａ地，迨公車處於92年4 月11日辦理招標時，庚○○、寅○○乃以上述Ａ地前往投標，經資格審查合格，惟
    因現場會勘發現土地條件不符（「基地與道路間夾有畸零地
    ，未直接臨接計畫道路」、「縱深不足」、「交通動線不佳
    」、「山坡地未開發完成」等諸多缺失），遂決議評定不予
    決標，此時，採購案移由國宅局接辦，於92年6 月25日，由
    庚○○與基隆市政府進行用地價購協商會議，庚○○於92年
    7 月28日，以Ｂ地前往投標，並由癸○○以限制性招標方式
    與庚○○議價決標，惟監標之基隆市政府政風室人員以本次
    招標未經公告程序及招標標的業已變更，適用限制性招標之
    採購程序有違法之虞為由簽註意見，國宅局始宣布廢標並辦
    理重新招標。壬○○即指示柯國興於92年7 月30日，將上開
    先以庚○○名義購買之Ａ地與新購得五豐公司所有之Ｂ地辦
    理合併為同地段547號土地，再於92年8 月15日分割為547及
    547之3地號土地即Ｃ地，庚○○於92年9月4日再度以Ｃ地前
    往投標，最後以8499萬6780元得標之事實，業據被告壬○○
    、戊○○、庚○○、寅○○所不爭執，並有90年9月3日股份
    轉讓契約書（95年偵字第274號第3卷第26-31頁）、91年9月
    25日會勘紀錄（93年他字第123卷第20-21頁）、91年10月14
    日公車處函送可行性評估報告（94年他字第526 號卷第258-
    259頁、95年偵字第274號第1卷第94-95頁）、基隆市政府91
    年10月29日函公車處（94年他字第526號卷第233頁）、91年
    12月19日五豐公司送件至地政事務所辦理土地分割（ 547分
    出547-2 、555分出555-2）（調查卷第35-39頁）、92年3月
    6日五豐與戊○○之土地買賣契約書（94年他字第526號卷第
    33-37頁）、92年4月2日招標公告（第1次及以後限制性招標
    ，於92年4月11日10：00開標）（93年他字第213號卷第36頁
    ）、92年4月11日公車處開標紀錄（調查卷第193頁）、92年
    4月14日公車處簽請派員會勘得標者土地（調查卷第 192頁）
    、92年 4月29日公車處用地審查會議紀錄（得標土地不符條
    件）（93年他字第213卷第38頁）、92年4月29公車處建請廢
    標簽辦單（93年他字第213號卷第 37頁）、92年5月1日17：
    00公車處廢標紀錄（93年他字第213號卷第40頁）、92年5月
    1日市長室協調會結論，將全案交由國宅局辦理（ 93年他字
    第21 3號卷第39頁）、92年5月2日公車處函報市政府將全案
    移請國宅局辦理（93年他字第213號卷第41-42頁）、92年 6
    月6日國宅局簽報市府，擬與地主協商價購（94年他字第526
    號卷第361頁）、92年6月23日基隆市政府用地取得價購協商
    會議開會通知（92年6月25日開會）（93年他字第213號卷第
    43頁、94年他字第526號卷第362頁）、92年 6月25日用地取
    得價購協商會議紀錄（93年他字第 213號卷第44頁、47頁）
    、92年6月30日國宅局簽呈（擬依政府採購法第22條第1項第
    1 款採限制性招標）（93年他字第213號卷第45-46頁）、92
    年7月3日用地現場會勘紀錄（至Ｂ地會勘）（93年他字第21
    3號卷第48頁）、92年7月基隆市政府核定底價表（95年偵字
    第274號第1卷第209頁）、92年7月28日基隆市政府第 3次限
    制性招標議價紀錄（政風室簽註意見）（93年他字第 213號
    卷第49頁）、92年7月29日送件之土地登記申請書～合併（
    調查卷第48-59頁）、92年7月29日送件之土地登記申請書～
    分割（調查卷第60-65頁）、92年8月18日國宅局簽呈及會核
    單（指92年 7月28日之議價不予決標，重新辦理招標，並全
    部指定市府人員為7人審查小組成員）（95年偵字第274號第
    2卷第75-78頁）、92年 8月22日送件之土地登記申請書（將
    原分割後屬五豐公司與庚○○共有之547、547-3土地全部移
    轉為五豐公司所有）（調查卷第66頁-74頁）、92年 9月4日
    基隆市政府核定底價表（95年偵字第274號第 1卷第210頁）
    、92年9月4日公開甄選廠商評分表（92年9月4日10：00資格
    審查認符合後，同日14：00時辦理實地勘查之紀錄）（95年
    偵字第27 4號第3卷第130頁）、92年9月4日15：00時基隆市
    政府議價紀錄（93年他字第 213號卷第50頁）、92年9月4日
    國宅局簽呈（簽請辦理簽約）（調查卷第188- 193頁）、92
    年 9月19日土地登記申請書（將Ｃ地登記公車處所有）（調
    查卷第75- 80頁）附卷可稽。
  (二)按公務員服務法第17條規定：「公務員執行職務時，遇有涉
    及本身或其家族之利害事件，應行迴避」，且政府採購法於
    87年5月27日公布施行後，該法第15條第2項規定：「機關承
    辦、監辦採購人員對於與採購有關之事項，涉及本人、配偶
    、三親等以內血親或姻親，或同財共居親屬之利益時，應行
    迴避」，另公職人員利益衝突迴避法於89年7 月12日公布施
    行後，該法第6條、第7條、第9 條分別規定：「公職人員知
    有利益衝突者，應即自行迴避」、「公職人員不得假借職務
    上之權力、機會或方法，圖其本人或關係人之利益」、「公
    職人員或其關係人，不得與公職人員服務之機關或受其監督
    之機關為買賣、租賃、承攬等交易行為」，而貪污治罪條例
    第6條第1項第4 款係規定：「對於主管或監督之事務，明知
    違背法令，直接或間接圖自己或其他私人不法利益，因而獲
    得利益者」，其犯罪構成要件以行為人「明知違背法令」為
    必要，並將圖利罪規定為實害犯。而所謂「違背法令」，依
    立法理由之說明，該「法令」係指法律、法律授權之法規命
    令、職權命令、委辦規則等，對不特定多數人民就一般事項
    所作對外發生法律效果之規定而言。該所謂「明知」，係指
    須具圖利而違背法令之直接故意，即主觀上有違背法令以積
    極圖取不法利益之意思，客觀上並將該犯意表現於行為，因
    而獲得利益為要件。易言之，其違背之法令與圖得利益之間
    ，必須具有相當之關聯性始足當之（參見最高法院93年度台
    上字第4499號判決）。
  (三)查91年9 月25日公車處處長丑○○指派工程司子○○、行政
    室副主任乙○○、侯鎮台等人及公車處、基隆市政府相關單
    位人員，會同被告戊○○至五豐公司廠房所在之基隆市○○○路12號土地（含基隆市○○區○○段546、547、548、555
    、555-1、557等地號土地）進行會勘。會勘後承辦本件採購
    案人員乙○○於會勘完畢後，製作「基隆市公共汽車管理處
    研擬取得明德二路十二號土地以遷建廠修車廠可行性評估報
    告」，附於91年10月14日基車行字第3876號函報請基隆市政
    府核可，被告壬○○獲呈上開函文暨可行性評估報告後，不
    顧財政局長呂瑞田簽註應使用低度利用土地、可行性評估報
    告應具備比較對象方屬客觀及應利用公有土地等意見，在與
    戊○○討論後，以黃筆在戊○○提供之地籍圖上圈註五豐公
    司位於後段地形陡峭，坡度過大，無獨立出入口、不適合公
    車進出之山坡地（即Ａ地）後，批示「以地籍圖黃色為基地
    ，不得變更」，指定公車處購買其參與投資之特定地點，並
    批示「以公告地價（應為公告現值）加四成價購」暨「預算
    內1億元結算坪數」，以91年10月29日基府財務壹字第09101
    00714 號函覆公車處要求辦理。壬○○並多次施壓要求公車
    處處長丑○○儘速依其指示採購五豐公司土地，丑○○等公
    車處人員雖知五豐公司土地地形不完整、坡度陡峭、有高壓
    電塔及高壓線經過、且與主要道路間尚夾有交通部公路總局
    管理之畸零地、無獨立出入口、土地亦有可能毒物殘留，並
    不適合公車處使用，然迫於壬○○指示，丑○○仍施壓承辦
    人乙○○、侯鎮台等人配合，乙○○遂在公開徵選公告稿及
    修理場用地徵選須知中訂定「需座落七堵區○○○○道」等
    條件，嗣公車處於92年3 月27日辦理招標，因無人應標而流
    標，於92年4 月11日二度辦理招標時，庚○○、寅○○果以
    壬○○指定之Ａ地前往投標，經資格審查合格，嗣後因現場
    會勘發現土地條件不符（「基地與道路間夾有畸零地，未直
    接臨接計畫道路」、「縱深不足」、「交通動線不佳」、「
    山坡地未開發完成」等諸多缺失），遂決議廢標等情，有以
    下事證可資證明：
    1.被告壬○○之供述：
      被告壬○○於95年1月3日調查站時供稱：戊○○來找我，
      說他有和五豐公司負責人丙○○簽約，向他們購買一筆土
      地，他有意把這塊地賣給市府做為公車處修理廠之用，後
      經過磋商，且市府相關人員進行現場會勘後，認為這塊地
      還可以，我們徵得丙○○同意後，即開始進行購地的程序
      ；嗣後基隆市公車處91年10月14日基車行字第3876號函上
      批示四點，是我批示，其中第四點是依據函文所附地籍圖
      ，而該地籍圖上戊○○與丙○○所標註黃色部分，我認為
      可行，所以才在文上批示以地籍圖黃色部分為基地，不得
      變更，後來市府回函公車處之0910100714號函所附地籍圖
      中五豐公司後段黃色框線，是五豐公司後段土地，當時我
      是依公車處的簽文，再參考戊○○和丙○○出售的部分，
      來決定買那塊地等語（94年他字第526 號卷第249、250頁
      ）。
    2.被告戊○○之供述：
      被告戊○○於95年1月3日調查站時供稱：我在91年8月間
      得知公車處購地案，就積極找處長丑○○看五豐公司的土
      地，91年9 月25日會勘後，我有去找壬○○，建議公車處
      購買五豐公司後段土地，因後段分割後較為方正，也不影
      響其他土地利用，基隆市政府91年9 月29日基府財務壹字
      第0910100714號函及附件影本中指定之區域，即是我建議
      壬○○購買的土地等語（94年他字第526號卷第229頁）；
      於95年3 月17日檢察官偵訊時供稱：分割土地就是為了符
      合公車處需求讓他們採購等語（95年偵字第274號第4卷第
      79頁）。
    3.被告庚○○之供述：
      被告庚○○於94年12月21日調查站時供稱：到我參加公車
      處招標時，才知道所購買的土地是要參加該標案用，92年
      4 月間，寅○○帶著填好的招標文件約我一起去投標，該
      次投標的土地為Ａ地，當時僅我們參標及資格審查通過，
      並於92年4 月29日會同評審小組會勘，由於Ａ地是五豐公
      司中、後段的土地，坡度太大，且進出不方便，因而廢標
      ，公車處一直反應我們所買的地不適合當修理廠，92 年4
      月第 1次標時，壬○○就告訴我們本件標案的底價是8500
      萬元，叫我們的金額不要寫太低，我們投標及議價的金額
      是寅○○決定的，第 1次投標完後，壬○○還有罵寅○○
      為何標價寫那麼低等語（94年他字第526號卷第14-30頁）
      。
    4.被告寅○○之供述：
      被告寅○○於95年1月3日調查站時供稱：第一次投標時，
      是我上網列印公告，購買標單，並於填寫好標單後，找庚○○一起以Ａ地去投標。審查合格後，我和庚○○會同評
      審小組勘查現場，小組認為Ａ地坡度過高，不夠平整，就
      廢標等語（94年他字第526號卷第200、201頁）；於95年1
      月3 日檢察官偵訊時供稱：在投資五豐公司土地前，不知
      公車處要買地，第1 次投標沒過，因為會同市府相關人員
      勘查現場，認為地不平整、太陡，所以廢標等語（94年他
      字第526號卷第215頁）；於95年3 月16日調查站時供稱：
      庚○○曾告訴我未來公車處會遷移到五豐公司這塊地，可
      以在短時間內轉手賣給市府獲利，在92年4 月時，庚○○
      要上網去基隆市政府看公車處的招標公告，我將公告列印
      下來，並到市府買標單、標封等資料，填寫參標文件，相
      關內容是庚○○提供給我的等語（95年偵字第274號第4卷
      第57、58頁）；於95年3 月16日檢察官偵訊時供稱：購買
      五豐公司土地就是要賣給公車處，壬○○說這塊地可以買
      起來，公車處要這塊地，雖然五豐公司土地為荒廢之工業
      用地，地形不平整，又屬坡地，土地又可能有毒物殘留，
      轉手不易，但我認為一定可以賣給公車處，92年4 月29日
      得標後，前往現場勘時，還有戊○○也在場等語（95年偵
      字第274號第4卷第62、63頁）。
    5.證人丑○○之證述：
      證人丑○○於95年1月4日調查站及檢察官偵訊時均證稱：
      戊○○曾至詢問公車處是否要購買土地興建修理廠，並表
      示有一塊地符合公車處需要，在正式會勘前，伊曾去五豐
      公司看過土地，認為地勢尚稱平坦，遂於91年9 月25日指
      派公車處人員會同市府相關人員正式會勘五豐公司土地，
      不曉得市府91年10月29日基府財務壹字第0910100714號函
      所附地籍圖中黃色框線土地，是否為會勘時認為符合公車
      處使用之平坦土地等語（94年他字第526號卷第335-337、
      350、351頁）；於95年3 月14日調查站時證稱：基車行字
      第4039、4255、4490號函及徵選須知第三項用地條件，都
      是授權承辦人員辦理，至於最後定案之徵選須知，其中「
      土地形狀、縱深適合建造修理廠房者」修改為「土地寬需
      50公尺以上、縱深需60公尺以上適合建修車廠房者」之原
      因，並不清楚等語；於同日檢察官偵訊時證稱：壬○○批
      示購買五豐公司的那塊土地，山坡地坡度太大，且有高壓
      電塔，壬○○如此批示時，伊認為這樣有弊端，但壬○○
      多次要求伊儘速辦理，並在市務會報中要求我們趕快辦理
      採購五豐公司土地，後來市議會質詢時才知壬○○是五豐
      公司土地的股東等語（95偵字第274號第4卷第43-45、48-
      51頁）；於本院95年7 月28日審理時證稱：戊○○說有塊
      地可做為公車處修理廠使用，伊即指派公車處人員會同相
      關人員會勘，之後徵選須知用地條件是承辦人的意見等語
      （本院95年7月28日審判筆錄）。
    6.證人黃啟祥之證述：
      證人黃啟祥於95年2月7日檢察官偵訊時證稱：公車處在91
      年開始辦理購地案，伊負責辦理文書部分，相關公文都會
      經過我，決標前，92年 4月間，侯鎮台拿一些地籍圖的相
      關資料給我看，看到文件時覺得怪怪的，因為土地剛分割
      沒多久，好像是要應付這次招標才去分割的，所以我找侯
      鎮台去看五豐公司土地，當時看的是沒有建築物的山坡地
      ，我覺得不合公車處使用，我告訴侯鎮台到時開標時，要
      帶審查委員到現場看，我也告訴丑○○，並再次去看現場
      ，丑○○用台語說「為何會這樣」，後來該地得標，也資
      格審查通過，但審查委員看過現場後，就沒有通過，案子
      就移給國宅局，公車處徵選須知之用地條件是乙○○定的
      ，五豐公司的Ａ地，和馬路有落差，且和馬路中間有 1段
      隔1塊另1人的地，坡度太大，不適合做修理廠，如要整平
      ，經費可能很龐大等語（95年偵字第274號第 2卷第82-84
      頁）。
    7.證人子○○之證述：
      證人子○○於94年12月31日調查站時證稱：處長丑○○指
      派會勘五豐公司土地，在選定該址後，市府來文要求選定
      廠址後段地勢最高又有數個坡度超過50％不得開發之土地
      ，文中並指示不得變更採購位置及依公告加四成購買，我
      加簽要審慎處理，會勘五豐公司前，有好幾個地點合要求
      。徵選須知是由公車處所擬，原先用地條件沒有「面臨省
      道」，該採購案公車處招標文件送市府，希由採購中心辦
      理，但市府回函表示爭取時效，所以退回本處自行辦理，
      本處依政府採購法辦理公開招標，僅有庚○○以財政局文
      中指示之位置土地投標並審查通過，但審查小組會勘後，
      認土地坡度過高、無出入口及縱深不足，決議廢標等語（
      94年他字第526號卷第43-45頁）。
    8.證人侯鎮台之證述：
      證人侯鎮台於於95年1月4日檢察官偵訊時證稱：91年9 月
      25日正式會勘前，有去五豐公司看土地，戊○○全程在場
      向我們介紹土地，市府91年10月29日基府財務壹字第0910
      100714號函所附地籍圖中黃色框線土地與會勘土地不同，
      坡度很大，不能使用，但當時並沒有發現，開始積極辦理
      採購作業，92年1、2月間，我在準備招標資料時，丑○○
      叫我到財政局長室，戊○○在場，看見招標須知的底稿寫
      如為坡度要先整為平地，戊○○說太困難，要我改成坡地
      只要能開發成可以蓋廠房，我依子○○竟見才依戊○○的
      意見修改等語（94年他字第526號卷第305-308頁）；於95
      年2月7日檢察官偵訊時證稱：因為丑○○要五豐公司的地
      ，才會依該地現狀設定用地條件，並要求簽辦購買五豐公
      司土地，壬○○上任後，只有看五豐公司的土地等語（95
      年偵字第274號第2卷第111、112頁）；於95年3月9日檢察
      官偵訊時證稱：寬度及縱深是公車處購地之必要條件，本
      件處長丑○○一直催促趕快辦，並調動其他人，讓我不好
      做，另外，他有說是壬○○交辦等語（95年偵字274號第4
      卷第17、18頁）。
    9.證人乙○○之證述：
      證人乙○○於95年1月4日檢察官偵訊時證稱：丑○○向我
      們表示戊○○在七堵有塊地，可以做修車廠，叫我們去看
      看，共看過3、4次，都是聯絡戊○○，由戊○○帶我們去
      看，在現場戊○○有拿一張後來市長圈定的同一張圖給我
      們看，他除了這張外，沒有拿其他資料結我們看，後來在
      91年9 月25日會勘之五豐公司土地，與壬○○後來圈定的
      土地不同，當時看到認為前段土地可以做修理廠，因此以
      91年10月14日基車行字第3876號函報請基隆市政府核可，
      請他們更高層的人召開協調會來決定，但沒有召開協調會
      ，市府直接回函給公車處，上面有四點結論，並附有地籍
      圖，壬○○並選定螢光筆畫出的這塊地，這張地籍圖就是
      戊○○提供的，市長直接指定地點違反政府採購法，伊就
      去找財政局長說此情形，同時，丑○○又叫我趕快準備遷
      廠購地的相關文書資料，但是丑○○、市府退過我將近10
      次公文，只說再修正、檢討，沒說修正方向，丑○○只用
      台語「這樣不行，這樣不會過，要給杜卻（即戊○○）方
      便」，市長指定的那塊地，不適合做修車廠等語（94他字
      第526號卷第328-333頁）；於95年2 月17日檢察官偵訊時
      證稱：91年9 月25日會勘時，認為五豐土地不方正、不平
      整，寬、深度均不及原修車廠，所以沒積極辦理，後黃耀
      軒一直催促快處理，要我朝買的方向處理，所以黃耀軒的
      意思是快買五豐土地，市長除本件外，從未催辦過其他案
      件，黃耀軒催我快買五豐，我才發現市長要炒五豐土地等
      語（95年偵字第274號第3卷第125-128頁）。
    10.證人呂瑞田之證述：
      證人呂瑞田於95年1月6日檢察官偵訊時證稱：採購不動產
      案件中，原則上需要公共設施或機關用地等土地時會用徵
      收方式，但若是市府所屬營利事業單位用地則不能用徵收
      ，應依「機關指定地區採購房地產作業辦法」的規定辦理
      ，只能指定一個地區，辦理公開微求，不能指定某個特定
      地點，且正常流程應先公開徵求後，有廠商應徵時，再去
      會勘，91年9 月25日會勘時，公車處認為五豐公司進大門
      右側土地平坦有廠房的土地適合公車處使用，但我認為面
      臨省道是彎道，並不理想，公車處91年10月14日基車行字
      第3876號函有附可行性評估報告，應該也有附地籍圖，但
      圖上應無標示，壬○○在該公文上批示4 點內容，並不妥
      當，其中第 4點，批示「以地籍圖黃色為基地不得變更」
      ，與採購法規定不合，他如此批示就是要我們買這塊地等
      語（95年偵字第274號第1卷第97-100頁）。
    11.證人丙○○之證述：
      證人丙○○於95年4 月17日檢察官偵訊時證稱：91年11月
      是戊○○要求分割土地，分割方式依戊○○畫的圖，經我
      同意，由代書去辦，分割目的我不清楚，戊○○說有人要
      買一部分等語（95年偵字274號第4卷第120頁）。
    12.證人鄭智介之證述：
      證人鄭智介於95年1月9日於調查站時證稱：是依照丙○○
      之委託，於91年12月24日申請將五豐公司所有基隆市○○
      區○○段547、555二地號土地分割為547、547-2、555、5
      55-2地號土地等語（95年偵字274號第1卷第106 頁），於
      同日檢察官偵訊時證稱：是依照丙○○拿來的地籍圖辦理
      分割等語（95年偵字274號第1卷第113頁）。
    13.書證：
      91年9月25日會勘紀錄（93年他字第123卷第20-21頁）、9
      1年10月14日公車處函送可行性評估報告（94年他字第526
      號卷第258-259頁、95年偵字第274號第1卷第94-95頁）、
      基隆市政府91年10月29日函公車處（94年他字第526 號卷
      第233頁）、92年4月2日招標公告（第1次及以後限制性招
      標，於92年4月11日10：00開標）（93年他字第213號卷第
      36頁）、92年4月11日公車處開標紀錄（調查卷第193頁）
      、92年4 月14日公車處簽請派員會勘得標者土地（調查卷
      第192頁）、92年4月29日公車處用地審查會議紀錄（得標
      土地不符條件）（93年他字第213卷第38頁）、92年4月29
      日公車處建請廢標簽辦單（93年他字第213號卷第37頁）
      。
    14.依上開各被告之供述、證人證述及書證，參互以觀，可見
      被告壬○○、戊○○、庚○○、寅○○共同投資購買五豐
      公司土地的目的，就是要將部分土地賣給公車處，被告壬○○、戊○○、庚○○、寅○○均明知被告壬○○身為市
      長，又同時為土地所有人，有利益衝突迴避的問題，且不
      得與市府為買賣行為，仍共同謀議先分割出較不易轉手之
      Ａ地售予公車處，其餘土地再以變更地目方式轉賣，被告
      戊○○即著手將五豐公司土地分割Ａ地，被告壬○○再利
      用職權指定市府相關人員購買Ａ地，被告庚○○、寅○○
      負責以Ａ地前往投標，企圖將Ａ地出賣予公車處。
  (四)92年5月1日17時辦理廢標前，壬○○於同日15時30分許，通
    知公車處長丑○○、行政室主任侯鎮台、工程司子○○及戊○○等人前往市長辦公室，怒斥公車處辦事不力，並斥責公
    車處人員不應對用地需求設定寬、深等限制，並裁示將採購
    案移由國宅局局長癸○○接辦。復於92年5 月10日，邀集庚○○、寅○○、癸○○等人前來官邸，指示癸○○採購五豐
    公司所有，其大門右側附近較為平坦，地號分別為基隆市○○區○○段547、555、555-1 號，面積共計4336平方公尺之
    土地（即Ｂ地）。癸○○將公車處用地需求中有關「土地寬
    度五十公尺以上，縱深六十公尺以上，適合建造修車廠房者
    」、「土地如有坡度，應開發完成，適合興建廠房」等限制
    予以刪除，另將「土地上如有建築物，得標廠商應負責予以
    拆除」變更為「土地上如有地上物，應負責予以拆除運棄或
    放棄」，並於92年6 月25日，由庚○○與基隆市政府進行用
    地價購協商會議，庚○○並在會中表示Ｂ地原有建物由五豐
    公司無償贈與基隆市政府，雙方更協議以購地預算8500萬元
    結算購買坪數，每平方公尺以公告現值加四成為上限，庚○○即以五豐公司負責人名義於92年7 月28日，以Ｂ地前往投
    標，並由癸○○以限制性招標方式與庚○○議價決標，惟監
    標之基隆市政府政風室人員許聿楷以本次招標未經公告程序
    及招標標的業已變更，適用限制性招標之採購程序有違法之
    虞為由簽註意見，國宅局始宣布廢標並辦理重新招標等情，
    有以下事證可資證明：
    1.被告戊○○之供述：
      被告戊○○於95年3月17日調查站時供稱：92年5月1 日壬○○在市長辦公室開會時，我有在場，當天壬○○要我將
      五豐公司土地中非乙種工業區，公車處沒有購買的保護區
      土地整地給公車處，我有答應，公車處辦理採購案期間，
      我確實有到公車處關心本案進行事宜等語（95年偵字第27
      4號第4卷第70-73頁）。
    2.被告庚○○之供述：
      被告庚○○於94年12月21日調查站時供稱：不知為何將採
      購案移給國宅局，但在該案由國宅局接辦後，有1 次在官
      邸，壬○○、我、寅○○和癸○○4 人談採購案事宜，壬○○曾表示，這個案子處理完後，會讓癸○○吃紅，於92
      年6 月25日我收到開會通知，壬○○交代我，在會議中只
      要表明把市府認為符合需求的土地，依公告現值加四成賣
      給市府，地上物無償予市府，其他要求則拒絕，至於市府
      認為符合需的土地並非登記在我名下，我並不清楚，只是
      依壬○○指示在會議中發言，在本件投資案中，壬○○負
      責市府內部協調，我曾在官邸，看過他質問丑○○，為何
      本件招標案會流標，會勘不通過，後來丑○○就被調走，
      換成丁國民當處長，壬○○說找國宅局的癸○○來辦會比
      較快等語（94年他字第526號卷第16、25頁）。
    3.被告寅○○之供述：
      被告寅○○於95年1月3日檢察官偵訊時供稱：第1 次廢標
      後，我又看公車處招標，列印出來給庚○○看，庚○○又
      叫我去拿標單，我又填了標單，再去投標等語（94年他字
      第526號卷第215頁）；於95年3 月16日調查站時供稱：在
      辦理採購案期間，我和庚○○數次到官邸及市長辦公室，
      其中2次癸○○在場，談論92年4月招標未通過的原因及解
      決辦法，也討論到五豐公司大門右側較平坦的土地是否適
      用的問題，在92年7 月份招標前，有和庚○○、癸○○談
      過出售土地價格問題，92年6 月25日用地協商價購會議通
      知是我通知庚○○等語（95年偵字第274號第4卷第58、59
      頁）；於95年3月16日檢察官偵訊時供稱：92年4月廢標後
      ，壬○○有和我、庚○○說要換到位於我們所購買的土地
      下方，靠近大門右側的土地，即是把購買的標的從我們買
      的那一塊山坡地移到靠近大門的平坦地，壬○○在談論本
      件購地案時，有我、庚○○，癸○○在場等語（95年偵字
      第274號第4卷第63頁）。
    4.證人庚○○之證述：
      證人庚○○於95年7月14日本院審理時證稱：92年5月1 日
      廢標前，壬○○打電話邀我去辦公室開會，當天寅○○也
      在場，在會議中，壬○○責備公車處辦事不力，將案子移
      由國宅局接辦，並以五豐公司其他土地投標。廢標後，壬○○有和我商量，要以五豐公司大門右側土地賣給公車處
      ，當時寅○○、癸○○在場，壬○○當場指示癸○○購買
      大門右側土地，92年6 月25日會議是壬○○叫我去的，將
      地上物無償贈與公車處，是壬○○指示我說的，92年7 月
      28日投標金額，是癸○○和寅○○算好告訴我的等語（本
      院95年7月14日審判筆錄）。
    5.證人丑○○之證述：
      證人丑○○於95年1月4日調查站及檢察官偵訊時均證稱：
      92年3、4月間，2 度流標後，癸○○通知開會，市長當面
      指責公車處在購地案辦事不力，改由國宅局接辦等語（94
      年他字第526號卷第337、352頁）；於95年3月14日調查站
      時證稱：公車處原訂用地需求條件較嚴苛，也符合修車廠
      實際需求，國宅局變更條件較寬，如未購買到方正土地，
      對公車處規劃使用會有問題，原先會勘的土地，並非第 2
      次投標的土地，完全不合用地需求，就記憶所及，壬○○
      對公車處購地條件頗有意見，他表示前述土地係託友人，
      以公告現值加四成的低價要賣給公車處，這樣已經很好了
      ，為何還為難人家，國宅局的購地條件，不合公車處之需
      求，壬○○罕見的一再要求儘速辦理，並不尋常等語；於
      同日檢察官偵訊時證稱：壬○○認為公車處條件太苛，依
      壬○○之意，就是要買五豐土地，我們覺得沒辦法，壬○○如此指示，我們壓力很大，所以建議給國宅局接辦。壬○○在採購案中，多次要求速辦，且過於關心本案，因此
      ，伊才會跟乙○○、侯鎮台說趕快辦理，壬○○多次在市
      務會議中催促趕快辦理採購，我的領會是他叫我趕快買五
      豐土地等語（95偵字第274號第4卷第45-47、51頁）。
    6.證人黃啟祥之證述：
      證人黃啟祥於95年2月7日檢察官偵訊時證稱：採購案移給
      國宅局後，用地條件有刪除寬、縱深條件，比較不能規範
      用地的條件等語（95年偵字第274號第1卷第84頁）。
    7.證人子○○之證述：
      證人子○○於94年12月31日調查站時證稱：原應由採購中
      心辦理招標，但市府回函表示為爭取時效，公車處自行招
      標，本處依政府採購法辦理公開招標，僅有庚○○土地位
      置審查合格，但勘查後，認坡度過高、無出入口及縱深不
      足，不予決標，於是壬○○召集公車處、財政局、工務局
      等，壬○○罵公車處辦事不力，由國宅局癸○○接辦等語
      （94年他字第526號卷第45頁）。
    8.證人侯鎮台之證述：
      證人侯鎮台於95年1月4日檢察官偵訊時證稱：92年 4月29
      日廢標，隔日市長就把我和丑○○、子○○叫到辦公室，
      他責罵我們說那塊地他很清楚，地很好不會坡度過高等語
      （94年他字第526號卷第307頁）；於95年2月7日檢察官偵
      訊時證稱：92年5月1日下午 3時許，壬○○把我和丑○○
      、子○○叫到辦公室，壬○○指責我們處理不當，並說五
      豐公司他指定的那塊土地為何不能用，只要把山坡剷平就
      可以，他介入那麼深，不是他自己有利益就是幫戊○○關
      說等語（95年偵字第274號第2卷第112、113頁）；於95年
      3月9日檢察官偵訊時證稱：寬度及縱深是公車處之購地用
      地條件，雖是戊○○修改的，但因最後仍未買成，壬○○
      才罵我們，他主要是是責備我們在庚○○得標後，未讓他
      審查通過，本來是要我們讓庚○○直接得標，但依採購法
      規定必需經廢標程序，壬○○才說要重新招標，讓庚○○
      再投標 1次，他當時責備我們為何要設這麼多限制，意思
      就是下 1次的招標，不要再設太多限制，後來案子就移給
      國宅局接辦等語（95年偵字274號第4卷第17、18頁）。
    9.證人癸○○之證述：
      證人癸○○於95年1月4日檢察官偵訊時證稱：92年6 月25
      日價購會議，是壬○○說庚○○是五豐公司董事長，我們
      才通知庚○○開會，92年7 月28日招標是限制性招標，招
      標前曾向壬○○反應兩塊地不同位置，但壬○○表示都是
      五豐公司土地，可以直接辦第3 次招標，以縮短公告期間
      ，我當時曾跟他說會有問題，但還是堅持如此辦理，最後
      政風室有意見，才沒得標等語（94年他字第526號卷第380
      頁）。
    10.書證：
      92年4月2日招標公告（第1次及以後限制性招標，於92年4
      月11日10：00開標）（93年他字第213 號卷第36頁）、92
      年4月11日公車處開標紀錄（調查卷第193頁）、92年4 月
      14日公車處簽請派員會勘得標者土地（調查卷第192 頁）
      、92年4 月29日公車處用地審查會議紀錄（得標土地不符
      條件）（93年他字第213卷第38頁）、92年4月29日公車處
      建請廢標簽辦單（93年他字第213號卷第37頁）、92年5月
      1日17：00公車處廢標紀錄（93年他字第213號卷第40頁）
      、92年5月1日市長室協調會結論，將全案交由國宅局辦理
      （93年他字第213號卷第39頁）、92年5月2 日公車處函報
      市政府將全案移請國宅局辦理（93年他字第213號卷第41-
      42頁）、92年6月6日國宅局簽報市府，擬與地主協商價購
      （94年他字第526號卷第361頁）、92年6 月23日基隆市政
      府用地取得價購協商會議開會通知（92年6 月25日開會）
      （93年他字第213號卷第43頁、94年他字第526 號卷第362
      頁）、92年6 月25日用地取得價購協商會議紀錄（93年他
      字第213號卷第44、47頁）、92年6月30日國宅局簽呈（擬
      依政府採購法第22條第1項第1款採限制性招標）（93年他
      字第213號卷第45-46頁）、92年7月3日用地現場會勘紀錄
      （至Ｂ地會勘）（93年他字第213號卷第48頁）、92年7月
      基隆市政府核定底價表（95年偵字第274號第1卷第209 頁
      ）、92年7月28日基隆市政府第3次限制性招標議價紀錄（
      政風室簽註意見）（93年他字第213號卷第49頁）、92年8
      月18日國宅局簽呈及會核單（指92年7 月28日之議價不予
      決標，重新辦理招標，並全部指定市府人員為7 人審查小
      組成員）（95年偵字第274號第2卷第75-78頁）、92年5月
      1 日15：30壬○○召集基隆市政府公車處人員、市府人員
      與戊○○等人談話之錄音譯文（調查卷第26-31頁）。
    11.依上開各被告之供述、證人證述及書證，參互以觀，被告
      壬○○、戊○○、庚○○、寅○○見Ａ地無法順利出售予
      公車處，乃共謀另以渠等共有五豐公司之土地中之Ｂ地參
      與投標，方式同前，但將承辦單位由原先配合度不高之公
      車處，移由配合度較高之國宅局辦理，為使Ｂ地順利得標
      ，又將原公車處用地條件中，不利Ｂ地之土地寬、縱深條
      件刪除，修正為符合Ｂ地之條件，又擔心因條件放寬，會
      有其他土地參與投標，即以限制性招標方式招標，並未經
      公告程序，即辦理議價，足見渠等執意將所有之五豐公司
      部分土地出售予公車處之犯意甚堅。
  (五)壬○○指示柯國興於92年7 月30日，將五豐公司土地Ａ地與
    Ｂ地辦理合併為同地段547號土地，再於92年8月15日分割為
    547及547-3地號土地，壬○○、庚○○、寅○○均明知面積
    4341平方公尺之547-3 地號土地（即Ｃ地）亦不符合公車處
    需求，壬○○仍指示癸○○購買Ｃ地。癸○○遂於92年8 月
    間辦理公開徵求前，先與庚○○、寅○○等人商議以8499萬
    6780元作為採購價格，並以之作為底價，於92年9月4日，以
    限制性招標方式招標，庚○○以Ｃ地前往投標，並以8499萬
    6780元得標，並於同日會同市府審查委員會勘現場，並評選
    通過，翌（５）日庚○○即以五豐公司負責人名義與公車處
    簽訂買賣契約，使公車處採購不合其使用目的之土地，約定
    採購款總計8499萬6780元等情，有以下事證可資證明：
    1.被告壬○○之供述：
      被告壬○○於95年1月3日調查站時供稱：將Ｃ地割出來登
      記在庚○○名下，是我叫柯國興去辦的，目的是協助庚○○可以利轉賣所購買的土地，庚○○的印章當時仍由我保
      管，是柯國興到我官邸用印等語（94年他字第526 號卷第
      273頁）。
    2.被告庚○○之供述：
      被告庚○○於94年12月21日調查站時供稱：於92年9月4日
      ，Ｃ地以8499萬6780元得標等語（94年他字第526 號卷第
      17頁）；於94年12月21日檢察官偵訊時供稱：本件購地案
      ，戊○○負責仲介，癸○○負責鑽法律漏洞、招標、議價
      部分，他主要跟寅○○接觸，癸○○、卯○○、丁國民都
      曾因未完全配合壬○○，而為壬○○罵，本件五豐公司、
      市府間交易相關公告現值申報及過戶、土地合併、分割等
      事宜，均是柯國興辦理等語（94年他字第526號卷第29 頁
      ）。
    3.被告寅○○之供述：
      被告寅○○於95年1月3日調查站時供稱：在我第3 次製作
      標單與庚○○共同參與議價而得標，變更及分割過程不清
      楚，僅知是以變更後之地號參與投標及議價，賣給公車處
      等語（94年他字第526號卷第201頁）；於95年1月3日檢察
      官偵訊時供稱：3 次投標，標單都我寫的，和庚○○一起
      去投標等語（94年他字第526號卷第218頁）；於95年3 月
      16日調查站時供稱：第3 次投標前，和庚○○有與癸○○
      談過土地價格等語（95年偵字第274號第4卷第58頁）；於
      95年3 月16日檢察官偵訊時供稱：壬○○指示癸○○購買
      五豐公司大門右邊547-3 號土地（Ｃ地）等語（95年偵字
      第274號第4卷第62、63頁）。
    4.證人丑○○之證述：
      證人丑○○於95年3 月14日調查站時證稱：國宅局辦理本
      件採購案，刪除用地條件有關寬度、縱深之限制，將影響
      公車行車調度、迴轉、路線、安全及廠房之整體規劃，國
      宅局最後所購之Ｃ地，不方正，且有坡度，並不符合公車
      處修理廠原先規劃及實際需求等語（95年偵字第274號第4
      卷第46頁）；於同日檢察官偵訊時證稱：後來國宅局買的
      那塊地，是斜長形，不易規劃廠房，迴轉不易，需要倒車
      進出，動線並不好等語（95偵字第274號第4卷第48頁）。
    5.證人黃啟祥之證述：
      證人黃啟祥於95年2月7日檢察官偵訊時證稱：採購案移給
      國宅局後，用地條件有刪除寬、縱深條件，比較不能規範
      用地的條件，條件變更後，會影響公車迴轉，後來買到的
      地，應該會影響公車迴轉等語（95年偵字第274號第1卷第
      84頁）。
    6.證人侯鎮台之證述：
      證人侯鎮台於95年2月7日檢察官偵訊時證稱：國宅局刪除
      寬度、縱深等用地條件，會不符合公車處需求，後來所買
      的Ｃ地，地界未標示，且不方正，不適合公車進出，地勢
      也不平坦，緊臨道又是彎道及坡道，不適合公車進出等語
      （95年偵字第274號第2卷第112、113頁）；於95年3月9日
      檢察官偵訊時證稱：其實五豐公司土地，不合公車處需求
      ，因為壬○○施壓，才向他們買等語（95年偵字第 274號
      第4卷第18頁）。
    7.證人癸○○之證述：
      證人癸○○於95年1月4日於調查站時證稱：國宅局於92年
      7月31日簽請重新公告招標，並於92年8月25日重新辦理招
      標，於92年9月4日決標，與五豐公司庚○○簽訂購地契約
      等語（94年他字第526號卷第370頁）；於95年1 月24日調
      查站時證稱：有刪除公車處原訂用地條件中有關寬度、縱
      深之限制，92年9月4日辦理本件限制性招標，在招標前有
      與庚○○、寅○○協商底價，最後決定底價8499萬6780元
      ，是在92年8月間準備上網公開招標期間與庚○○、寅○○共同協商出來的價格，協商次數約2、3次等語（95年偵
      字第274號卷第2卷第12-15 頁）；於同日檢官偵訊時證稱
      ：92年9 月間，為了避免遷廠計劃拖太久，我就到寅○○
      辦公室找他和庚○○協商底價等語（95年偵字第274 號卷
      第2卷第22頁）；於95年2月10日調查站時證稱：是壬○○
      指示我，將原公車處用地條件第3、7條刪除，是直接指示
      ，非討論出之結果，壬○○在官邸以台語對我說「這個案
      件辦妥後，會給你吃紅」，我當時回答他，我不敢也不要
      等語（95年偵字第274號第2卷第147-149 頁）；於同日檢
      察官偵訊時證稱：五豐公司土地不符合公車處需求，因此
      壬○○要我刪除用地寬、縱深條件，但第3 次招標，政風
      室有意見，我們不予決標，再辦理第4 次公告，壬○○有
      問我標單賣出去幾張，我說2 張，他說「麻煩了」，我說
      沒辦法，他的意思就是要讓五豐公司得標，用地條件變更
      ，是要讓五豐公司可以有投標資格，壬○○說若本件交易
      成功，要給我吃紅，在承辦本案過程中，我大概知道壬○○與五豐公司的土地有點關係，否則他不會如此關切且介
      入那麼深等語（95年偵字第274號卷第2卷第152-154頁）
      。
    8.證人陳雅玲之證述：
      證人陳雅玲於95年1 月27日檢察官偵訊時證稱：癸○○直
      接將公車處用地條件拿給我，並將其中2 條勾起來說要刪
      除，要我照擬，我就擬在92年8 月18日採限制性招標的簽
      後面等語（94年他字第526號卷第221頁）。
    9.書證：
      92年8 月22日送件之土地登記申請書（將原分割後屬五豐
      公司與庚○○共有之547、547-3土地全部移轉為五豐公司
      所有）（調查卷第66-74頁）、92年9月4 日基隆市政府核
      定底價表（95年偵字第274號第1卷第210頁）、92年9 月4
      日公開甄選廠商評分表（92年9月4日10：00資格審查認符
      合後，同日14：00辦理實地勘查之紀錄）（95年偵字第27
      4號第3卷第130頁）、92年9月4 日15：00基隆市政府議價
      紀錄（93年他字第213號卷第50頁）、92年9月4 日國宅局
      簽呈（簽請辦理簽約）（調查卷第188-193頁）、92年9月
      19日土地登記申請書（將Ｃ地登記公車處所有）（調查卷
      第75-80頁）。
    10.依上開各被告之供述、證人證述及書證，參互以觀，被告
      壬○○、戊○○、庚○○、寅○○在Ａ、Ｂ二筆土地出售
      予公車處均告失敗之情形下，將土地再次合併、分割，以
      新地號547-3土地（Ｃ地）參與92年9月4 日之招標並得標
      ，雖該次得標未違反政府採購法之相關規定，但被告壬○○既同時為土地所有人，本件購地案，又係其監督事務，
      自仍違背公職人員利益衝突迴避法第6、7、9 條之規定，
      與市府為買賣行為，其有違法犯行至明。
  (六)綜合(三)、(四)、(五)之說明，足證被告壬○○、戊○○、庚○○
    、寅○○共同明知違反公職人員利益衝突迴避法第6、7、9
    條之規定，仍共謀利用壬○○職權積極圖取私人不法利益之
    行為甚明。
丙、被告壬○○、戊○○、庚○○、寅○○因而獲不法利益之事
    實：
一、訊據被告壬○○、戊○○、寅○○均矢口否認有獲不法利益
    之事，被告壬○○辯稱：戊○○要買五豐公司土地及股權，
    因資金不足，找伊代覓金主，伊找庚○○出資，並借庚○○
    1000萬元，另借戊○○4000萬元，後來，公車處要與庚○○
    解約，伊為了解決問題，除了提供庚○○3500萬元退股金，
    又代付5099萬元之解約金，伊未獲任何利益云云。被告戊○○辯稱：伊因付不出買五豐公司股權及土地的尾款，未免解
    約，被沒收先前支付之1000萬元頭期款及900 萬元利息，才
    請壬○○找金主，壬○○找到庚○○，伊就將權利讓渡給庚○○，但仍以契約名義人負責後續之簽約事宜，伊非但未拿
    到讓渡金，也沒拿到仲介費云云。被告寅○○辯稱：伊投資
    900 萬元在庚○○名下，庚○○將土地賣給公車處，取得第
    1、2期款，只有給伊300 萬元，後來庚○○不知為何退股，
    伊也在退股協議書上有關隱名合夥人簽名，但600 萬元至目
    前仍未取回，那有利益可言云云。
二、惟查：
  (一)貪污治罪條例第6條第1項第4 款所謂「利益」，係指一切足
    使其本人或其他第三人（含自然人及法人）之財產增加經濟
    價值者，包括現實財物及其他一切有形、無形、消極與積極
    之財產利益而言，如現金．債權等是，此觀條文立法說明自
    明。
  (二)查基隆市政府於92年9月5日與庚○○代表之五豐公司簽訂採
    購契約後，旋依約於92年9月9日將第1 期購地款2549萬9034
    元匯入庚○○所申設，台灣銀行基隆分行帳號為0000000000
    0號帳戶內，於92年9 月24日庚○○將上開C地所有權辦妥移
    轉登記後，基隆市政府再依約將第2 期購地款2549萬9034元
    匯入庚○○上開帳戶之事實，業據被告庚○○自承不諱，並
    有卷附92年9月4日基隆市政府國宅局簽呈（擬請同意辦理簽
    約手續）及簽稿會核單、92年9月4日周惠珠立據之收據（表
    明收到公車處所交付由公車處委託其辦理庚○○土地移轉予
    公車處之文件）、92年9月5日公車處函請核撥決標之經費、
    92年9月9日基隆市政府函公車處同意撥付遷建用地經費8499
    萬6780元、92年9月9日庚○○出具之收據（表明收到公車處
    所交付之第1 期款2549萬9034元）、92年9月9日基隆市政府
    付出第1 期款2549萬9034元予庚○○之基隆市公庫專戶存款
    支票影本1紙、92年9月15日決標公告、92年9 月19日土地登
    記申請書（庚○○名下之547-3 地號土地過戶給公車處）、
    土地增值稅免稅證明、92年9 月22日庚○○出具之收據（表
    明收到公車處所交付之第2期款2549萬9034元）、92年9月24
    日基隆市政府付出第2 期款2549萬9034元予庚○○之基隆市
    公庫專戶存款支票影本1 紙（均附於扣案書證95證1050號七
    堵購地案1至184頁卷）附卷可稽。
  (三)又查，被告壬○○確認第1 期購地款2549萬9034元匯入庚○○帳戶後，即要求庚○○於翌日將購地款中1000萬元轉帳至
    其於基隆市第二信用合作社七堵分社所申設帳號為00000000
    000 號帳戶內，另要求庚○○簽發以基隆市第二信用合作社
    為付款人、票號為RA0000000 號、面額1000萬元之無記名支
    票交予伊兌領，於92年9月24日庚○○獲得第2期購地款2549
    萬9034元匯入庚○○上開帳戶後，亦要求庚○○簽發票號為
    RA0000000號，面額1000萬元之無記名支票，庚○○另將300
    萬匯入寅○○所有華南銀行基隆分行帳號為000000000000號
    帳戶內等情，為被告壬○○、庚○○、寅○○所不爭執，並
    有庚○○於92年9 月10日匯款1000萬元予壬○○之臺灣銀行
    匯出匯款用紙影本1 紙、基隆市第二信用合作社壬○○帳戶
    客戶存提明細表、庚○○於92年9 月12日開立金額1000萬元
    經陳玉斌背書取款之支票影本1紙（調查卷第103、105至108
    頁）、庚○○於92年9 月25日開立金額1000萬元經劉連財存
    入二信新店分社提領之支票影本1紙（調查卷第104、109 頁
    ）在卷可參。
  (四)綜上以觀，本件被告壬○○、戊○○、庚○○及寅○○共同
    以所有五豐公司土地中Ｃ地，於92年9月5日與公車處以8499
    萬6780元簽訂買賣契約，揆諸上開說明，本件於契約成立時
    ，被告等即取得8499萬6780元之債權，嗣後被告壬○○並實
    際自第1、2期款中分得3000萬元、被告庚○○自第1、2期款
    中分得1799萬8068元、被告寅○○自第1、2 期款中分得300
    萬元，渠4人並享有第3期款之債權。
丁、綜上所述，被告壬○○等4 人有事實欄所載之犯行，事證明
    確，應依法論科。
戊、另證人丁○○、李桐城、甲○○於本院審理時之證述（本院
    95年7月21日審判筆錄）；證人陳陽能（95年度偵字第274號
    第5 卷第182、183頁）、甲○○（95年度偵字第274號第1卷
    第74、75頁）、歐秋霞（94年度他字第526 號卷第37─39頁
    ）、高菊貞（94年度他字第526 號卷第54─56頁）、許清坤
   （95年度偵字第274號第1 卷第197─198頁）、黃美瓏（94年
    度他字第526 號卷第152─155頁）、楊微妮（95年度偵字第
    274號第1 卷第177─179頁）、周文良（95年度偵字第274號
    第5 卷第172、173頁）、曾世村（95年度偵字第274號第5卷
    第173、174頁）、張朝欉（95年度偵字第274號第2卷第35─
    38頁）、王德釧（95年度偵字第274號第2卷第32─34頁）、
    李天山（95年度偵字第274號第2卷第169、170頁）、李惠秋
    （95年度偵字第274號第2卷第169、170頁）、李惠雲（95年
    度偵字第274號第2卷第169、170頁）、李惠風（95年度偵字
    第274號第2卷第169、170頁），分別在偵查中之證述；證人
    子○○（94年度他字第526 號卷第43─45頁）、陳陽能（95
    年度偵字第274號第1卷第74、75頁）、甲○○（95年度偵字
    第274號第1 卷第59─63頁）、歐秋霞（95年度偵字第274號
    第1 卷第19─23頁）、許清坤（95年度偵字第274號第1卷第
    182─184頁）、黃美瓏（95年度偵字第274號第1 卷第135─
    137 頁）、楊微妮（95年度偵字第274號第1卷第158─163頁
    ）、張朝欉（95年度偵字第274號第2卷第29、30頁）、李天
    山（95年度偵字第274號第2卷第159、160頁）、李惠秋（95
    年度偵字第274號第2卷第161、162頁）、李惠雲（95年度偵
    字第274號第2卷第163─165頁）、李惠風（95年度偵字第27
    4號第2卷第166─168頁）於調查站之證述，因與本案待證事
    實無關，未作為本院認定被告有利或不利之證據，附此敘明
    。
、論罪科刑：
一、被告行為後，其行為時之刑法（以下簡稱「修正前刑法」）
    ，業於94年1月7日修正通過，於同年2月2 日公布，於95年7
    月1 日起施行（以下簡稱「修正後刑法」），依修正後刑法
    第2條第1項規定「行為後法律有變更者，適用行為時之法律
    。但行為後之法律有利於行為人者，適用最有利於行為人之
    法律」。此條規定係規範行為後法律變更所生新舊法律比較
    適用之準據法，本身尚無新舊法比較之問題，於修正後刑法
    施行後，應一律適用修正後刑法第2條第1項之規定，為「從
    舊從輕」之比較，先予敘明。經查：
  (一)有關適用貪污治罪條例部分：
    1.被告4人行為後，貪污治罪條例第2條關於行為人身分（即
      犯罪主體）之規定，已於95年5月30日修正公布，同年7月
      1日生效施行，修正後貪污治罪條例第2條關於公務員之定
      義，應適用同日生效施行之修正後刑法第10條第2 項之立
      法解釋定之，依修正後刑法第10條第2 項規定「稱公務員
      者，謂下列人員：一、依法令服務於國家、地方自治團體
      所屬機關而具有法定職務權限，以及其他依法令從事於公
      共事務，而具有法定職務權限者。二、受國家、地方自治
      團體所屬機關依法委託，從事與委託機關權限有關之公共
      事務者」。查被告壬○○為基隆市第14屆及第15屆市長，
      自90年12月20日起任職迄今，自為依據法令從事公務之人
      員，依修正後刑法就公務員之定義以觀，被告係身分公務
      員，是以不論依修正前貪污治罪條例第2 條前段，或修正
      後貪污治罪條例第2條及修正後刑法第10條第2項之規定，
      被告壬○○均有貪污犯罪主體之適用，經比較後，並無有
      利不利之情形。
    2.貪污治罪條例第8條第2項已於95年5 月30日修正公布，同
      年7月1日生效施行，修正後貪污治罪條例第8條第2項關於
      偵查中自白減輕其刑之規定，由原條文「犯第四條至第六
      條之罪，在偵查中自白，如有所得並自動繳交全部所得財
      物者，減輕其刑；因而查獲其他共犯者，減輕或免除其刑
      」，修正為「犯第四條至第六條之罪，在偵查中自白，如
      有所得並自動繳交全部所得財物者，減輕其刑；因而查獲
      其他正犯或共犯者，減輕或免除其刑」，雖有文字修改，
      然與本案不生影響，即就本案而論，修正前、後之規定對
      被告庚○○而言，其法律效果並未異其旨趣，自不生有利
      不利之問題。
    3.綜上，依修正後刑法第2條第1項之「從舊從輕」原則，綜
      合全部罪刑而為比較結果，應依修正後刑法第2條第1項前
      段之規定，適用上開修正前貪污治罪條例第2條前段、第8
      條第2項之規定。
  (二)有關適用刑法總則部分：
    1.貪污治罪條例第6條第1項第4 款之對於主管或監督事務圖
      利罪，其法定刑得併科新臺幣3000萬元以下之罰金。依被
      告行為時即修正前刑法第33條第5 款規定，罰金最低額為
      銀元1元，依現行法規所定貨幣單位折算新臺幣條例第2條
      折算為新臺幣之結果，前揭對於主管或監督事務圖利罪，
      其法定罰金刑最低度為銀元1元即新臺幣3元，惟修正後刑
      法第33條第5 款就罰金刑規定為「新臺幣一千元以上，以
      百元計算之」，顯已將罰金刑之最低額提高為新臺幣1000
      元以上，比較修正前、後之刑罰法律，自以修正前刑法總
      則篇第33條第5款之規定較有利於被告。
    2.刑法第28條關於共犯之規定，由原條文「二人以上共同實
      施犯罪之行為者，皆為正犯」，修正為「二人以上共同實
      行犯罪之行為者，皆為正犯」，揆諸本條之修正理由係為
      釐清陰謀共同正犯、預備共同正犯、共謀共同正犯是否合
      乎本條規定之正犯要件，本件被告 4人行為後，刑法第28
      條雖有文字修改，然與本案之共犯型態不生影響，即就本
      案共犯型態而論，修正前、後刑法並未異其旨趣，是亦自
      不生有利不利之問題。
    3.被告戊○○、庚○○、寅○○行為後，刑法於95年7月1日
      修正施行，其中第31條第1 項增列「得減輕其刑」之但書
      規定。經比較修正前、後之規定，以修正後刑法第31條第
      1項之規定有利於被告戊○○、庚○○、寅○○。
    4.被告戊○○有事實欄所載有期徒刑執行完畢之情形，此有
      被告前案紀錄表1紙附卷可稽，其於5年以內再故意犯本件
      有期徒刑以上之罪，不論依修正前之刑法第47條，或修正
      後之刑法第47條第1 項之規定，均構成累犯，對被告戊○○而言並無有利或不利之情形。
    5.綜上，依修正後刑法第2條第1項之「從舊從輕」原則，綜
      合全部罪刑而為比較結果，並基於法律一體適用，以適用
      修正後之相關刑法總則規定，對被告較為有利，自應依修
      正後刑法第2條第1項但書之規定，適用上開修正後刑法總
      則篇相關規定。
二、貪污治罪條例第6條第1項第4款之圖利罪，於90年11月7日修
    正公布，其犯罪構成要件已從「對於主管或監督之事務，直
    接或間接圖私人不法之利益者」，修正為「對於主管或監督
    之事務，明知違背法令，直接或間接圖自己或其他私人不法
    之利益，因而獲得利益者」。本件，被告壬○○購買五豐公
    司土地，明知依公職人員利益衝突迴避法第9 條之規定「公
    職人員或其關係人，不得與公職人員服務之機關或受其監督
    之機關為買賣、租賃、承攬等交易行為」，竟故意違背此項
    法律規定，為圖得自己不法利益，仍以其所有之五豐公司土
    地，與受其監督之基隆市政府公車處簽訂買賣契約，並因而
    獲得利益，核被告壬○○所為，係犯貪污治罪條例第6條第1
    項第4款之對於監督事務圖利罪。又按貪污治罪條例第6條第
    1項第4款之公務員對主管或監督之事務，直接或間接圖利罪
    ，雖係身分犯，然若無身分者與有此身分之公務員，彼此之
    間有共同圖利自己或他人之犯意聯絡及行為分擔，按諸修正
    後刑法第28條及貪污治罪條例第3 條之規定，自應論以圖利
    罪之共同正犯。換言之，無公務員身分之人與有此身分之人
    ，基於合同平行一致性之犯意聯絡，各自分擔犯罪行為之一
    部，及相互利用他人之行為，以圖自己或其他私人不法利益
    ，因而獲得利益者，仍應論以圖利罪之共同正犯。因此，被
    告戊○○、庚○○、寅○○雖無公務員身分，然其等與被告
    壬○○就上開圖利罪，有犯意之聯絡及行為分擔，為共同正
    犯，依修正後刑法第28條及貪污治罪條例第3 條規定，亦共
    犯貪污治罪條例第6條第1項第4 款之公務員對於監督之事務
    圖利罪。
三、至最高法院89年度台上字第3786號判決固謂「無公務員身分
    者，與依據法令從事公務之人員共犯貪污治罪條例之罪者，
    依該條例第三條規定，亦依本條例處斷，此為刑法第三十一
    條第一項之特別規定。原判決既已引用該特別規定，資為胡
    ○和依貪污治罪條例論罪之依據；乃理由卻又說明，胡○和
    雖無公務員身分，但與依據法令從事公務之湯奇岳共同犯罪
    ，依刑法第三十一條第一項規定，應論以共同正犯，並引用
    該條文，自屬贅餘」等語。惟觀諸修正後刑法第31條修正理
    由略以：「現行法對共同實行、教唆或幫助者，雖無身分或
    其他特定關係，一律論以共犯，較有些國家之僅承認無身分
    或其他特定關係之教唆犯或幫助犯構成共犯者為嚴格。衡情
    而論，無身分或特定關係之共同正犯、教唆犯或幫助犯，其
    可罰性應較具有身分或特定關係者為輕，不宜同罰，再衡以
    第二項於對無身分關係或特定關係者之刑較對有身分或特定
    關係者之刑為輕時，對無特定關係之人科以輕刑之規定，益
    徵對無特定關係之正犯或共犯宜設減刑規定；是增設但書規
    定得減輕其刑，以利實務上之靈活運用」等情，顯見修正後
    刑法第31條第1 項修正重點在於增列對無身分關係者刑罰之
    均衡，是此條文對應於貪污治罪條例第3 條規定，顯「已非
    贅餘」，換言之，自得併予引用，本院即據修正後刑法第31
    條第1 項所增列之此項規定，對被告庚○○、戊○○、寅○○減輕其刑。
四、查，基隆市議會於92年11月28日以92基會議三字第9072號函
    台灣基隆地方法院檢察署，彙整民眾檢舉「基隆市政府公共
    汽車修理廠新購土地案」相關資料，送請台灣基隆地方法院
    檢察署調查，台灣基隆地方法院檢察署再函請法務部調查局
    基隆市調站調查，市調站於94年5月2日以調隆肅字第094569
    02030 號函，說明調查情形，認為壬○○違反政府採購法辦
    理公車處購地案，庚○○（據稱是壬○○之妻簡甄畇之義弟
    ）則為本件購地案之土地所有人，嗣後因市議會質疑，庚○○遂與市府解約，以現金5099萬8068元退回購地款，目前正
    追查庚○○資料來源；市調站再於94年8 月17日以調隆肅字
    第09456903660 號函台灣基隆地方法院檢察署，其調查結果
    認為：「壬○○於91年10月14日基隆市公車處簽請購買保養
    廠函文中，批示購買土地不得變更後，庚○○即於92年3 月
    初向五豐公司購買土地並參標，其購地款有部分資金即以壬○○妻簡甄畇名義匯予庚○○」、「本案第1 期購地款於撥
    款次日即有1000萬元轉帳入市長壬○○個人帳戶，之後解除
    契約退回土地款資金又出自許旟之之帳戶，顯示本採購案市
    長壬○○似有利用市長職務之圖私人不法利益之嫌」等情，
    有法務部調查局基隆市調站調查，市調站於94年5月2日以調
    隆肅字第09456902030號函、94年8月17日以調隆肅字第0945
    6903660 號函附卷可參，是此際有偵查犯罪職權之警察機關
    之公務員，對於被告庚○○可能共涉貪污罪嫌，於客觀上自
    已發覺被告庚○○之犯行，被告庚○○於94年12月21日始自
    行至調查站製作筆錄，並坦承犯行之供述，應屬自白，而非
    自首。再查，本案被告4 人所得財物及不法價金債權，業經
    被告壬○○將所得財物全數返還基隆市政府，而自動繳交全
    部所得財物，並解除購地契約取消債權，此有基隆市公共汽
    車管理處收款正式收據、台灣銀行代理公庫送款回單在卷可
    稽（附於調查卷第124-126頁），按犯貪污治罪條例第4條至
    第6 條之罪，在偵查中自白者，如有所得並自動繳交全部所
    得財物者，減輕其刑，修正前貪污治罪條例第8條第2項定有
    明文。所謂在偵查中自白，係指依刑事訴訟法規定，在具犯
    罪偵查、證據蒐集等職權之檢察官、司法警察官、司法警察
    及其他有偵查職權之公務員訊問、調查中自白者而言（最高
    法院87年度台上字第1257號判決亦同此意旨）。查被告庚○○於警詢及偵查中均自白犯罪，並由共犯壬○○繳還所得財
    物，渠等並解除契約取消不法債權之事實，已如前述，揆之
    前揭說明，被告庚○○所為核與修正前貪污治罪條例第8 條
    第2 項在偵查中自白減刑之要件相符，對被告庚○○自應依
    前開規定遞予減輕其刑。
五、被告戊○○有事實欄所載之科刑執行情形，有台灣高等法院
    被告前案紀錄表在卷可稽，其於受有期徒刑之執行完畢後，
    5 年內再犯有期徒刑以上之本罪，為累犯，應依修正後刑法
    第47條第1 項規定加重其刑。又因其有如上所述應依修正後
    刑法第31條第1 項但書之規定減輕其刑之事由，故依法先加
    重後減輕之。
六、本院審酌公務人員本應謀人民福祉，而恪盡職守，戮力從公
    ，應思國家之每一分公帑，皆為民脂民膏，來之不易，應予
    珍惜，並作最有效、妥善之運用。若圖私人利益將危害人民
    之福祉，嚴重斲傷政府之形象，有違人民之付託。壬○○身
    為基隆市市長，竟棄市長之官箴於不顧，故違法令圖利自己
    ，戊○○、庚○○、寅○○不思正途，竟與之共同違法攫得
    不法利益，庚○○到案後始終自白犯行，犯罪後態度良好，
    其餘被告至本院言詞辯論終結時仍矢口否認犯罪，未見悔意
    ，但渠等4 人業將不法所得財物全數返還基隆市政府，自動
    繳交全部所得財物，並解除購地契約取消不法債權，且修正
    後刑法第31條第1項係95年7月1 日施行，為檢察官起訴時所
    未及考慮之減刑規定等一切情狀，認檢察官請求判處被告壬○○有期徒刑8年、戊○○有期徒刑6 年、寅○○有期徒刑5
    年，容嫌過重，而分別量處如主文第1項至第4項所示之刑，
    並分別依貪污治罪條例條例第17 條、修正後刑法第37條第2
    項之規定（依最高法院95年第8 次刑事庭會議決議「從刑附
    屬於主刑，除法律有特別規定者外，依主刑所適用之法律」
    ），宣告如主文第1項至第4項所示褫奪公權之期間，以資懲
    儆。
七、被告庚○○前未曾因故意犯罪受有期徒刑以上刑之宣告，有
    臺灣高等法院被告前案紀錄表可參，雖與壬○○、戊○○、
    寅○○共同圖利，以獲取不法利益，所為固有不當，但參諸
    其不具公務員身分，對公務員廉潔形象之傷害較輕，且於整
    個調查、偵查及審理程序均坦認犯行，態度良好，經此偵審
    程序，當知警惕而無再犯之虞，本院認所宣告之刑以暫不執
    行為適當，爰依修正後刑法第74條第1項第1款之規定（依最
    高法院95年第8 次刑事庭會議決議「犯罪在新法施行前，新
    法施行後，緩刑之宣告，應適用新法第74條之規定」），併
    予宣告緩刑5年，以勵自新。
八、被告壬○○、戊○○、庚○○、寅○○共同因犯本罪所得財
    物（第1、2期之價金及第3 期款之債權），業經被告庚○○
    與基隆市政府解除契約，並由被告壬○○繳還所得之第1、2
    期款，無庸為沒收之宣告。
據上論斷，應依刑事訴訟法第299條第1項前段，貪污治罪條例第
3條、第6條第1項第4款、第17條、第19條，修正前貪污治罪條例
第2條前段、第8條第2項，修正後刑法第2條第1 項，刑法第11條
，修正後刑法第28條、第31條第1項、第33條第5 款、第37條第2
項、第47條、第74條第1項第1款，判決如主文。
本案經檢察官己○○、辛○○到庭執行職務。
中    華    民    國    95    年    9    月    21    日
                  刑事第三庭審判長法    官  王福康
                                  法    官  王慧惠
                                  法    官  齊潔
以上正本證明與原本無異。
對於本件判決如有不服，應於收受送達後10日內，向本院提出上
訴書狀，上訴於臺灣高等法院，並按他造當事人之人數附具繕本
。
中    華    民    國    95    年    9     月    21    日
                                  書 記 官  潘端典
附錄論罪法條：
貪污治罪條例第6條第1項第4款
有下列行為之一者，處5年以上有期徒刑，得併科新臺幣3千萬元
以下罰金：
一  意圖得利，抑留不發職務上應發之財物者。
二  募集款項或徵用土地、財物，從中舞弊者。
三  竊取或侵占職務上持有之非公用私有器材、財物者。
四  對於主管或監督之事務，明知違背法令，直接或間接圖自己
    或其他私人不法利益，因而獲得利益者。
五  對於非主管或監督之事務，明知違背法令，利用職權機會或
    身分圖自己或其他私人不法利益，因而獲得利益者。
前項第 1 款至第 3 款之未遂犯罰之。


司法院資訊處製作；財團法人民間司法改革基金會備份。
